---
title: "Análisis de Modelos"
author: "Gustavo Cruz; Pedro Guzman"
date: "`r Sys.Date()`"
output: html_document
---
## Repositorio
https://github.com/PedroPabloGuzmanMayen/Proyecto2_MD

```{r setup, include=FALSE}
knitr::opts_chunk$set(echo = TRUE)
```

## Carga de Librerías y Datos

```{r}
library(tidyverse)
library(caret)
library(cluster)
library(factoextra)
library(dplyr)
library(car)
library(Metrics)
library(ggplot2)
library(glmnet)
library(gridExtra)

train <- read.csv("train.csv")
test <- read.csv("test.csv")

set.seed(2301)
trainIndex <- createDataPartition(train$SalePrice, p = 0.8, list = FALSE)
train_set <- train[trainIndex, ]
test_set <- train[-trainIndex, ]
```

##Análisis exploratorio

## Análisis exploratorio

```{r}
train <- read.csv('train.csv', stringsAsFactors = FALSE)
tests <- read.csv('test.csv', stringsAsFactors = FALSE)
```

##Análisis de las variables

### Variables cuantitativas: 
- **SalesPrice**: es una variable continua que representa el precio de cada vivienda en dólares. 
- **Lot frontage**: es una variable continua que representa la cantidad de pies conectadas a la vivienda. 
- **Lot Area**: es una variable continua que representa el área de la vivienda en pies cuadrados. 
- **YearBuilt**: es una variable discreta que representa el año en el que se construyó la vivienda
- **YearRemodAdd**: discreta, representa el año en el que se remodeló la vivienda.
- **BsmtFinSF1**: continua, son los pies cuadrados de tipo 1 terminados. 
- **MasVnrArea**: continua, representa, en pies cuadrados, el área del revestimiento de mampostería. 
- **BsmtFinSF2**: continua, son los pies cuadrados de tipo 2 terminados.
- **BsmtUnfSF**: continua, son los pies cuadrados sin terminar en el sótano. 
- **TotalBsmtSF**: continua, representa, en pues cuadrados, el área total del sótano de la vivienda. 
- **1stFlrSF**: continua, representa la cantidad de pies cuadrados del primer piso.
- **2ndFlrSF**: continua, representa la cantidad de pies cuadrados del segundo piso. 
- **LowQualFinSF**: continua, representa la cantidad de piees cuadrados terminados en todos los pisos de la vivienda.
- **GrLivArea**: continua, representa la cantidad de área sobre e nivel del suelo habitable en pies cuadrados.
- **BsmtFullBath**: discreta, la cantidad de baños con ducha en el sótano de la vivienda. 
- **BsmtHalfBath**: discerta, se refiere a la cantidad de baños sin ducha de la vivienda. 
- **FullBath**: discreta, se refiere a la cantidadde baños con ducha sobre el nivel del suelo. 
- **HalfBath**: discreta, es la cantidad de baños sin ducha sobre el nivel del suelo. 
- **Bedroom**: discreta, la cantidad de dormitorios sobre el nivel del sótano que hay en la vivienda. 
- **Kitchen**: discreta, la cantidad de cocinas de la vivienda. 
- **TotRmsAbvGrd**: discreta, cantidad de cuartos sobre el nivel del suelo de la vivienda. 
- **Fireplaces**: discreta, la cantidad de chimeneas que hay
- **GarageYrBlt**: discreta, el año en el que se construyó el garage de la vivienda. 
- **GarageCars**: discreta, representa la cantidad de autos que caben en el garaje de la vivienda
- **GarageArea**: continua, reperesenta el área en pies cuadrados del garaje de la vivienda. 
- **WoodDeckSF**: continua, representa el área en pies cuadrados de el deck de madera de la vivienda. 
- **OpenPorchSF**: continua, el área en pies cuadrados de porche al aire libre en la vivienda.
- **EnclosedPorch**: continua, el área en pies cuadrados de porche que no está al aire libre. 
- **3SsnPorch**: continua, el a´rea en pies cuadrados del porche de tres estaciones. 
- **ScreenPorch**: continua, el área en pies cuadrados de porche con mosquitero en la vivienda. 
- **PoolArea**: continua, el área en pies cuadrados de la piscina de la vivienda. 
- **MiscVal**: continua, valor en dólares de los agregados extra de la vivienda. 
- **MoSold**: discreta, el mes en el que se vendió la vivienda. 
- **YrSold**: discreta, el año en el que se vendió la vivienda. 

###Variables cualitativas: 

- **MSSubClass**: ordinal, representa la clase de edificación de la vivienda. 
- **MSZoning**: ordinal, representa la clasificación de la zona en donde está la vivienda. 
- **Street**: nominal, es el tipo de acceso por carretera a la vivienda. 
- **Alley**: nominal, es el tipo de acceso por callejón a la vivienda. 
- **LotShape**: nominal, es la forma de la vivienda.
- **LandContour**: nominal, indica la llanura de la vivienda. 
- **Utilities**: nominal, indica el tipo de utilidades que tiene la vivienda. 
- **LotConfig**: nominal, indica la configuración del lote. 
- **LandSlope**: nominal, indica la inclinación del lote. 
- **Neighborhood**: nominal, indica en que vecindario se encuentra la vivienda
- **Condition1**: nominal, indica la cercanía de la vivienda a la calle principal
- **Condition2**: nominal, inidica la cercanía de la vivienda a otra calle principal además de la primera. 
- **BldgType**: nominal, indica el tipo de vivienda. 
- **HouseStyle**: nominal, indica el estilo de la vivienda. 
- **OverallQual**: ordinal, indica la calidad de los acabados de la vivienda. 
- **OverallCond**: ordinal, indica la calidad de la vivienda en general. 
- **RoofStyle**: nominal, indica el tipo de techo que tiene la vivienda. 
- **RoofMatl**: nominal, indica el material del techo de la vivienda. 
- **Exterior1st**: nominal, indica el revestimiento exterior de la casa
- **Exterior2nd**: nominal, indica el tipo de material del reviestimiento exterior de la casa si esta tiene más de dos materiales para el revestimiento extrerior. 
- **MasVnrType**: nominal, indica el tipo de revestimiento de mampostería que tiene la casa. 
- **ExterQual**: ordinal, indica la calidad del material exterior de la casa. 
- **ExterCond**: ordinal, indica el estado actual del material exterior de la casa. 
- **Foundation**: nominal, representa el tipo de cimentación de la casa. 
- **BsmtQual**: ordinal, indica la calidad de la altura del sótano. 
- **BsmtCond**: ordinal, indica la condición del sótano. 
- **BsmtExposure**: ordinal, indica si hay muros al nivel jardín o de la salida exterior.
- **BsmtFinType1**: ordinal, indica la calidad de las áreas acabadas del sótano.
- **BsmtFinType2**: ordinal, indica la calidad del área acabada de un segundo sótano (si existe).
- **Heating**: nominal, indica el tipo de calefacción. 
- **HeatingQC**: ordinal, indica la calidad y condición de la calefacción. 
- **CentralAir**: nominal, indica si hay aire acondicionado o no. 
- **Electrical**: nominal, indica que tipo de sistema eléctrico tiene la casa. 
- **Funcional**: ordinal, indica en una escala la funcionalidad de la vivienda. 
- **FireplaceQu**: ordinal, indica la calidad de las chimeneas. 
- **GarageType**: nominal, indica la localización del garage. 
- **GarageFinish**: nominal, indica la calidad de los interiores del garaje. 
- **GarageQual**: ordinal, indica la calidad del garaje. 
- **GarageCond**: ordinal, indica la condición del garaje. 
- **PavedDrive**: nominal, indica si la entrada para carros de la vivienda está pavimentada. 
- **PoolQC**: ordinal, indica la calidad de la piscina de la vivienda. 
- **Fence**: ordinal, indica la calidad de la valla/cerca de la vivienda.
- **MiscFeature**: nominal, indica que característica adicional tiene la vivienda. 
- **SaleType**: nominal, indica el tipo de venta.
- **SaleCondition**: ordinal, indica la condición de la venta. 


###Resumen general

Antes se debe revisar un resumen general de los datos para tener una idea incial de como se comportan los datos. 

```{r}
summary(train[,-1])
```

Del resumen podemos obtener estos detalles interesantes:

- En promedio, se han vendido más casas que fueron constuidas en el año 1971. La casa más moderna que se ha vendido en el datset fue construida en el año 2010. 

- El dato mínimo en el área del deck de madera o de la piscina es 0, por lo que podemos intuir que varias casas del dataset no tienen piscina o deck de madera. Otra cosa interesante es que el dato máximo en estos 2 apartados está bastante alejado de la media, por lo que gran parte de las casas no cuentan con alguna de esas características. 

- La casa más cara ha sido una de USD 755 000.00, mientras que la más barata fue una de USD 34,00.00. 

- Todas las casas del dataset fueron vendidas entre el año 2006 y el año 2010. 

- Hay registros de casas vendidas en casi todos los meses del año, sin embargo el promedio de mes de venta es mayo. 

- No todas las viviendas cuentan con valores agregados como cobertizos, etc.


Ahora debemos determinar que variables numéricas tienen bastantes NA para poder eliminarlas

```{r}
library(dplyr)

# Detrminar las variables numéricas 
numericas <- train %>% select_if(is.numeric)

summary(numericas[, -1])
```

Algunas variables tienen NA's, en especial la llamada LorFrontage. Sustituiremos los NA's con la mediana. 

```{r}
train[is.na(train$LotFrontage),"LotFrontage"]<-median(numericas$LotFrontage,na.rm = T)
train[is.na(train$MasVnrArea),"MasVnrArea"]<-median(numericas$MasVnrArea,na.rm = T)
train[is.na(train$GarageYrBlt),"GarageYrBlt"]<-median(numericas$GarageYrBlt,na.rm = T)

```
Ahora analizamos que variables cualitativas tienen NA's

```{r}
categorical_vars <- c("MSSubClass", "MSZoning", "Street", "Alley", "LotShape", "LandContour", 
                      "Utilities", "LotConfig", "LandSlope", "Neighborhood", "Condition1", 
                      "Condition2", "BldgType", "HouseStyle", "OverallQual", "OverallCond", 
                      "RoofStyle", "RoofMatl", "Exterior1st", "Exterior2nd", "MasVnrType", 
                      "ExterQual", "ExterCond", "Foundation", "BsmtQual", "BsmtCond", 
                      "BsmtExposure", "BsmtFinType1", "BsmtFinType2", "Heating", "HeatingQC", 
                      "CentralAir", "Electrical", "Funcional", "FireplaceQu", "GarageType", 
                      "GarageFinish", "GarageQual", "GarageCond", "PavedDrive", "PoolQC", 
                      "Fence", "MiscFeature", "SaleType", "SaleCondition")

# Contar NAs en cada variable categórica

existing_categorical_vars <- intersect(categorical_vars, names(train))
na_counts_cat <- sapply(train[existing_categorical_vars], function(x) sum(is.na(x)))

# Imprimir el conteo de NAs
print(na_counts_cat)

```

Algunas variables como PoolQC, Fence, MiscFeature o FireplaceQu tienen muchos NA's, por lo que pueden eliminarse. Otras variables como GarageQual, se tomará el NA como inexistente. 





Ahora transformaremos las variables ordinales en numéricas. Sin embargo también transformaremos algunas variables nominales como el vecindario ya que estas pueden afectar el precio final

```{r}

train$LotShape <- as.numeric(factor(train$LotShape))
train$LandContour <- as.numeric(factor(train$LandContour))
train$Utilities <- as.numeric(factor(train$Utilities))
train$LotConfig <- as.numeric(factor(train$LotConfig))
train$LandSlope <- as.numeric(factor(train$LandSlope))
train$Neighborhood <- as.numeric(factor(train$Neighborhood))
train$Condition1 <- as.numeric(factor(train$Condition1))
train$Condition2 <- as.numeric(factor(train$Condition2))
train$BldgType <- as.numeric(factor(train$BldgType))
train$HouseStyle <- as.numeric(factor(train$HouseStyle))
train$RoofStyle <- as.numeric(factor(train$RoofStyle))
train$RoofMatl <- as.numeric(factor(train$RoofMatl))
train$Exterior1st <- as.numeric(factor(train$Exterior1st))
train$Exterior2nd <- as.numeric(factor(train$Exterior2nd))
train$MasVnrType <- as.numeric(factor(train$MasVnrType))
train$Foundation <- as.numeric(factor(train$Foundation))
train$Heating <- as.numeric(factor(train$Heating))
train$CentralAir <- as.numeric(factor(train$CentralAir))
train$Electrical <- as.numeric(factor(train$Electrical))
train$GarageType <- as.numeric(factor(train$GarageType))
train$PavedDrive <- as.numeric(factor(train$PavedDrive))
train$MiscFeature <- as.numeric(factor(train$MiscFeature))
train$SaleType <- as.numeric(factor(train$SaleType))


train$OverallQual <- as.numeric(factor(train$OverallQual, ordered = TRUE))
train$OverallCond <- as.numeric(factor(train$OverallCond, ordered = TRUE))
train$ExterQual <- as.numeric(factor(train$ExterQual, ordered = TRUE))
train$ExterCond <- as.numeric(factor(train$ExterCond, ordered = TRUE))
train$BsmtQual <- as.numeric(factor(train$BsmtQual, ordered = TRUE))
train$BsmtCond <- as.numeric(factor(train$BsmtCond, ordered = TRUE))
train$BsmtExposure <- as.numeric(factor(train$BsmtExposure, ordered = TRUE))
train$BsmtFinType1 <- as.numeric(factor(train$BsmtFinType1, ordered = TRUE))
train$BsmtFinType2 <- as.numeric(factor(train$BsmtFinType2, ordered = TRUE))
train$HeatingQC <- as.numeric(factor(train$HeatingQC, ordered = TRUE))
train$Functional <- as.numeric(factor(train$Functional, ordered = TRUE))
train$FireplaceQu <- as.numeric(factor(train$FireplaceQu, ordered = TRUE))
train$GarageFinish <- as.numeric(factor(train$GarageFinish, ordered = TRUE))
train$GarageQual <- as.numeric(factor(train$GarageQual, ordered = TRUE))
train$GarageCond <- as.numeric(factor(train$GarageCond, ordered = TRUE))
train$PoolQC <- as.numeric(factor(train$PoolQC, ordered = TRUE))
train$Fence <- as.numeric(factor(train$Fence, ordered = TRUE))
train$SaleCondition <- as.numeric(factor(train$SaleCondition, ordered = TRUE))

train$MSZoning <- as.numeric(factor(train$MSZoning, ordered = TRUE))
train$KitchenQual <- as.numeric(factor(train$KitchenQual, ordered = TRUE))



```

```{r}
trainfinal <- train[, !(names(train) %in% c("Fence", "PoolQC", "MiscFeature", "FireplaceQu", "Alley", "Street"))]

```



###Distribución de la variable respuesta

¿La variable respuesta sigue una distribución normal?

####Histograma 

```{r}
library(ggplot2)

salesPrice <- train[, "SalePrice"]

ggplot(data.frame(salesPrice), aes(x = salesPrice)) +
  geom_histogram(aes(y = ..density..), bins = 30, fill = "blue", alpha = 0.5) +
  geom_density(color = "red", size = 1) +
  ggtitle("Histograma y densidad de los precios de venta ")

```
Según el histograma, sales price sigue una distribución normal pero con un sesgo a la derecha.Esto indica que hay casas que se han vendido por un precio muchísimo mayor que el resto.  

####QQ plot
```{r}

qqnorm(salesPrice, main = "Q-Q Plot de los precios de venta")
qqline(salesPrice, col = "red", lwd = 2)


```
El QQ-plot sugiere que hay un sesgo, hay muchas casas que se han vendido por un precio por encima de lo normal. Esto indica la presencia de datos atípicos. 


####Prueba de Kolmogorov-Smirnov

```{r}
shapiro.test(salesPrice)


```
Se obtiene un p-value de 2.2e-16, este es un valor extremadamente bajo, por lo que se usará la función log para transformar los datos. 

```{r}
trainfinal$logged_data <- log(train$SalePrice) 

trainfinal[, c("SalePrice", "logged_data")]
```
```{r}
summary(trainfinal["logged_data"])
```


Ahora transformamos los valores de precio de venta a una escala ¿menor, para hallar el precio original deberemos usar la función exp con el valor que hallemos con la predicción. 

```{r}
shapiro.test(trainfinal$logged_data)

```
La prueba de Shapiro sigue indicando que el p-value es bajo, sim embargo es más alto que el anterior, por lo que hemos reducido el sesgo original. 

```{r}

qqnorm(trainfinal$logged_data, main = "Q-Q Plot de los precios de venta")
qqline(trainfinal$logged_data, col = "red", lwd = 2)

```

El QQ-plot indica que hemos reducido el sesgo a la derecha original aunque hay varios datos que no se ajustan a la distribución normal, sin embargo los resultados son aproximadamente iguales a una distribución normal. 

###Efecto de las variables en la variable respuesta

```{r}

library(corrplot)
library(GGally)


matrix <- cor(trainfinal, use = "complete.obs")

par(mar = c(4, 4, 3, 2), cex = 0.35)
corrplot(matrix, method = "circle")


corrplot(matrix)


```

El diagrama muestra las variables que más influencia tienen en logged prices. 





## Construcción del Modelo

```{r}
lm_opt <- lm(SalePrice ~ GrLivArea + OverallQual + YearBuilt + GarageCars, data = train_set)
summary(lm_opt)
```

## Análisis de los Residuos

```{r}
par(mfrow = c(2, 2))
plot(lm_opt)
par(mfrow = c(1, 1))
```

## **Interpretación de las graficas:**
**En la primera gráfica** (Residuals vs Fitted), observamos que los residuos no están completamente dispersos de manera aleatoria alrededor de la línea horizontal en cero. Hay una ligera curvatura, lo que sugiere una posible no linealidad en los datos. Esto indica que el modelo puede no capturar completamente la relación entre las variables predictoras y el precio de venta.

**La segunda gráfica** (Q-Q Plot) muestra la distribución de los residuos en comparación con una distribución normal teórica. Vemos que los puntos se desvían en los extremos, lo que indica la presencia de colas gruesas y sugiere que los residuos no siguen perfectamente una distribución normal. Esto puede afectar la validez de los intervalos de confianza y pruebas estadísticas en el modelo.

**En la tercera gráfica** (Scale-Location), los residuos tienden a aumentar en variabilidad a medida que aumentan los valores ajustados. Esto sugiere heterocedasticidad, es decir, la varianza de los errores no es constante. Idealmente, deberíamos ver una distribución uniforme en la dispersión de los puntos.

**La gráfica de Residuals vs Leverage** nos ayuda a identificar puntos influyentes en el modelo. Se observan algunos puntos con alta influencia, señalados por el umbral de Cook's Distance. Estos valores atípicos pueden estar afectando los coeficientes del modelo, y se recomienda analizarlos individualmente para decidir si deben ser eliminados o si es necesario un modelo más robusto.

## Evaluación del Desempeño del Modelo

```{r}
preds <- predict(lm_opt, newdata = test_set)

mae_val <- mae(test_set$SalePrice, preds)
rmse_val <- rmse(test_set$SalePrice, preds)
r2_val <- cor(test_set$SalePrice, preds)^2

cat("MAE:", mae_val, "\n")
cat("RMSE:", rmse_val, "\n")
cat("R²:", r2_val, "\n")
```

Para evaluar la precisión del modelo, utilizamos tres métricas: MAE (Error Absoluto Medio), RMSE (Raíz del Error Cuadrático Medio) y R² (Coeficiente de Determinación).

- MAE: 25,446.3 → En promedio, el modelo tiene un error absoluto de aproximadamente 25,446 dólares en la predicción del precio de venta. Esto indica el margen de error esperado en una estimación individual.
- RMSE: 38,687.16 → El RMSE mide la dispersión de los errores y penaliza más los errores grandes. Un RMSE más bajo es mejor, pero en este caso indica que aún hay errores significativos en la predicción de los precios.
- R²: 0.7155 → Esto significa que el modelo explica aproximadamente el 71.55% de la variabilidad en los precios de venta de las propiedades. Aunque es un buen valor, todavía hay un 28.45% de variabilidad no explicada, lo que sugiere que otras variables podrían mejorar el modelo.

## División en Conjuntos de Entrenamiento y Prueba para Análisis Adicional
```{r}
set.seed(3915)
trainIndex <- createDataPartition(train$SalePrice, p = 0.8, list = FALSE)
train_set <- train[trainIndex, ]
test_set <- train[-trainIndex, ]
```

## Eliminación de variables con un solo nivel
```{r}
unique_counts <- sapply(train_set, function(x) length(unique(x)))
problematic_vars <- names(unique_counts[unique_counts == 1])
if(length(problematic_vars) > 0) {
  train_set <- train_set[, !(names(train_set) %in% problematic_vars)]
  test_set <- test_set[, !(names(test_set) %in% problematic_vars)]
  cat("Variables eliminadas por tener un solo nivel:", problematic_vars, "\n")
} else {
  cat("No se encontraron variables con un solo nivel.\n")
}
```

## Eliminación de variables categóricas con un solo nivel
```{r}
# Identificar variables de tipo factor
cat_vars <- names(which(sapply(train_set, is.factor)))

# Verificar si hay factores con un solo nivel
if(length(cat_vars) > 0) {
  cat_vars_unicas <- character(0)
  for(col in cat_vars) {
    if(length(unique(train_set[[col]])) == 1) {
      cat_vars_unicas <- c(cat_vars_unicas, col)
    }
  }
  
  if(length(cat_vars_unicas) > 0) {
    train_set <- train_set[, !(names(train_set) %in% cat_vars_unicas)]
    test_set <- test_set[, !(names(test_set) %in% cat_vars_unicas)]
    cat("Variables categóricas eliminadas por tener un solo nivel:", cat_vars_unicas, "\n")
  } else {
    cat("No se encontraron variables categóricas con un solo nivel.\n")
  }
} else {
  cat("No se encontraron variables de tipo factor en el conjunto de datos.\n")
}
```

## Manejo de Valores Faltantes
```{r}
# Verificamos valores faltantes en conjuntos de entrenamiento y prueba
na_count_train <- colSums(is.na(train_set))
na_count_test <- colSums(is.na(test_set))

# Mostramos las variables con valores faltantes
na_vars_train <- names(na_count_train[na_count_train > 0])
na_vars_test <- names(na_count_test[na_count_test > 0])

cat("Variables con valores faltantes en train_set:", 
    ifelse(length(na_vars_train) > 0, paste(na_vars_train, collapse=", "), "Ninguna"), "\n")
cat("Variables con valores faltantes en test_set:", 
    ifelse(length(na_vars_test) > 0, paste(na_vars_test, collapse=", "), "Ninguna"), "\n")

# Imputación simple para variables numéricas (media)
for(col in na_vars_train) {
  if(is.numeric(train_set[[col]])) {
    mean_val <- mean(train_set[[col]], na.rm = TRUE)
    train_set[[col]][is.na(train_set[[col]])] <- mean_val
    if(col %in% names(test_set)) {
      test_set[[col]][is.na(test_set[[col]])] <- mean_val
    }
  } else if(is.factor(train_set[[col]])) {
    # Imputación para variables categóricas (moda)
    levels_count <- table(train_set[[col]], useNA = "no")
    if(length(levels_count) > 0) {
      mode_val <- names(which.max(levels_count))
      train_set[[col]][is.na(train_set[[col]])] <- mode_val
      if(col %in% names(test_set)) {
        test_set[[col]][is.na(test_set[[col]])] <- mode_val
      }
    }
  }
}
```

## Definición de Modelos de Regresión
```{r}
# Aseguramos que las variables predictoras son equivalentes en ambos conjuntos
common_vars <- intersect(names(train_set), names(test_set))
train_set <- train_set[, common_vars]
test_set <- test_set[, common_vars]

# Modelo 1: Regresión Simple
lm1 <- lm(SalePrice ~ GrLivArea, data = train_set)
summary(lm1)

# Modelo 2: Regresión Múltiple con variables seleccionadas
lm2 <- lm(SalePrice ~ GrLivArea + OverallQual + YearBuilt + GarageCars, data = train_set)
summary(lm2)

```

## Evaluación de Modelos
```{r}
modelos <- list(lm1, lm2)
nombres_modelos <- c("Regresión Simple", "Regresión Múltiple", "Modelo Completo")
resultados <- data.frame(Modelo = character(), MAE = numeric(), RMSE = numeric(), R2 = numeric(), stringsAsFactors = FALSE)

for (i in 1:length(modelos)) {
  tryCatch({
    preds <- predict(modelos[[i]], newdata = test_set)
    mae_val <- mae(test_set$SalePrice, preds)
    rmse_val <- rmse(test_set$SalePrice, preds)
    r2_val <- cor(test_set$SalePrice, preds)^2
    
    resultados <- rbind(resultados, data.frame(
      Modelo = nombres_modelos[i],
      MAE = mae_val,
      RMSE = rmse_val,
      R2 = r2_val,
      stringsAsFactors = FALSE
    ))
  }, error = function(e) {
    cat("Error al evaluar el modelo", nombres_modelos[i], ":", e$message, "\n")
  })
}
```

## Visualización de Resultados
```{r}
if(nrow(resultados) > 0) {
  print(resultados)
  
  # Gráfico de barras para RMSE
  ggplot(resultados, aes(x = Modelo, y = RMSE, fill = Modelo)) +
    geom_bar(stat = "identity") +
    theme_minimal() +
    labs(title = "Comparación de Modelos - RMSE", y = "RMSE", x = "Modelo") +
    theme(legend.position = "none")
  
  # Gráfico de barras para R²
  ggplot(resultados, aes(x = Modelo, y = R2, fill = Modelo)) +
    geom_bar(stat = "identity") +
    theme_minimal() +
    labs(title = "Comparación de Modelos - R²", y = "R²", x = "Modelo") +
    theme(legend.position = "none")
} else {
  cat("No se pudieron evaluar los modelos correctamente.\n")
}
```

## Conclusiones

### Análisis de Datos

- Se identificaron 19 variables con valores faltantes en ambos conjuntos (entrenamiento y prueba)
- Las variables con datos faltantes incluyen principalmente características estructurales como: LotFrontage, MasVnrType, elementos del sótano (BsmtQual, BsmtCond, etc.), garaje y características opcionales (PoolQC, Fence)

### Modelo de Regresión Simple

**Variable predictora:** GrLivArea (superficie habitable)
Resultados:

**Coeficiente de GrLivArea:** 105.699 (p < 2e-16)
**R² ajustado: 0.5043**
**Error estándar residual:** 56,830

Por cada pie cuadrado adicional, el precio de venta aumenta aproximadamente $105.70

### Modelo de Regresión Múltiple

**Variables predictoras:** GrLivArea, OverallQual, YearBuilt, GarageCars
Resultados:

**GrLivArea:** 56.41 (p < 2e-16)
**OverallQual:** 22,570 (p < 2e-16)
**YearBuilt:** 370.3 (p < 1.65e-12)
**GarageCars:** 16,430 (p < 2.12e-14)
**R² ajustado:** 0.7454
**Error estándar residual:** 40,730

## Comparación de Modelos
El modelo múltiple mejora significativamente la capacidad predictiva (R² incrementa de 0.49 a 0.77)
La calidad general de la vivienda (OverallQual) y la superficie habitable son los predictores más influyentes
La reducción del RMSE en aproximadamente 17,000 dólares indica una mejora sustancial en la precisión de las predicciones
El año de construcción y el número de plazas de garaje aportan información valiosa para la predicción de precios

```{r}
set.seed(812)
```

## Análisis de Grupos (K-means)

```{r preparar_datos_cluster}
# Identificar las filas sin NA
filas_completas <- complete.cases(train %>% select_if(is.numeric) %>% select(-SalePrice))
train_completo <- train[filas_completas, ]

datos_cluster <- train_completo %>%
  select_if(is.numeric) %>%
  select(-SalePrice)

datos_cluster_scaled <- scale(datos_cluster)
```

```{r determinar_clusters_optimos, fig.width=10, fig.height=5}
# Determinar el número óptimo de clusters usando el método del codo
p1 <- fviz_nbclust(datos_cluster_scaled, kmeans, method = "wss", k.max = 10) +
  labs(title = "Método del Codo",
       x = "Número de Clusters",
       y = "Suma Total de Cuadrados Dentro de los Grupos") +
  theme_minimal() +
  theme(plot.title = element_text(size = 14, face = "bold", hjust = 0.5))

# Comparacion con método de la silueta
p2 <- fviz_nbclust(datos_cluster_scaled, kmeans, method = "silhouette", k.max = 10) +
  labs(title = "Método de la Silueta",
       x = "Número de Clusters",
       y = "Valor Promedio de la Silueta") +
  theme_minimal() +
  theme(plot.title = element_text(size = 14, face = "bold", hjust = 0.5))
grid.arrange(p1, p2, ncol = 2)
```
Para elegir el k-óptimo, se llevo a cabo la comparación de ambos métodos, para así poder elegir más fácil el cluster correcto.

### Método del Codo (izquierda)
Se observa una disminución rápida en la inercia hasta k=3, luego la reducción es más gradual.
El "codo" parece estar en k=3 o k=4, ya que después la pendiente disminuye menos.

### Coeficiente de Silueta (derecha)
El valor máximo del coeficiente de silueta se encuentra en k=3.
A partir de k=4, el valor comienza a descender, lo que indica que los clusters son menos compactos.

El k-optimo elegido será k=3 debido a que tanto en el método del codo, como en el de silueta lo favorecen.
```{r crear_clusters}
k_optimo <- 3
modelo_kmeans <- kmeans(datos_cluster_scaled, centers = k_optimo, nstart = 25)

train_completo$Cluster <- modelo_kmeans$cluster
```

```{r}
fviz_cluster(modelo_kmeans, data = datos_cluster_scaled,
             palette = "jco",
             geom = "point",
             ellipse.type = "convex",
             ggtheme = theme_minimal()) +
  labs(title = "Agrupación de Casas por Características",
       subtitle = paste("K-means con", k_optimo, "clusters")) +
  theme(plot.title = element_text(size = 14, face = "bold", hjust = 0.5),
        plot.subtitle = element_text(size = 12, hjust = 0.5))
```

```{r}
caracteristicas_por_cluster <- train_completo %>%
  group_by(Cluster) %>%
  summarise(across(where(is.numeric), mean, na.rm = TRUE)) %>%
  mutate(across(where(is.numeric), round, 2))

comparacion_precios <- train_completo %>%
  group_by(Cluster) %>%
  summarise(
    Precio_Medio = mean(SalePrice, na.rm = TRUE),
    Precio_Mediano = median(SalePrice, na.rm = TRUE),
    Desviación_Estándar = sd(SalePrice, na.rm = TRUE),
    Conteo = n()
  ) %>%
  arrange(desc(Precio_Medio))

knitr::kable(comparacion_precios, caption = "Comparación de Precios por Cluster")
```

```{r}
ggplot(train_completo, aes(x = as.factor(Cluster), y = SalePrice, fill = as.factor(Cluster))) +
  geom_boxplot() +
  scale_fill_brewer(palette = "Set1") +
  labs(title = "Distribución de Precios por Cluster",
       x = "Cluster",
       y = "Precio",
       fill = "Cluster") +
  theme_minimal() +
  theme(plot.title = element_text(size = 14, face = "bold", hjust = 0.5))
```

```{r}
datos_largo <- caracteristicas_por_cluster %>%
  pivot_longer(cols = -Cluster, 
               names_to = "Variable", 
               values_to = "Valor")

variables_importantes <- c("LotArea", "GrLivArea", "BedroomAbvGr", "TotalBsmtSF", "YearBuilt", "OverallQual")

ggplot(datos_largo %>% filter(Variable %in% variables_importantes), 
       aes(x = Variable, y = Valor, fill = as.factor(Cluster))) +
  geom_bar(stat = "identity", position = "dodge") +
  scale_fill_brewer(palette = "Set1") +
  labs(title = "Comparación de Características por Cluster",
       x = "Variable",
       y = "Valor Promedio",
       fill = "Cluster") +
  theme_minimal() +
  theme(plot.title = element_text(size = 14, face = "bold", hjust = 0.5),
        axis.text.x = element_text(angle = 45, hjust = 1))
```

### Análisis de Agrupación de Casas por Características y Precios

Se realizó una segmentación de viviendas utilizando el algoritmo K-Means, seleccionando k=3k=3 como el número óptimo de clusters según el método del codo y el coeficiente de silueta. Posteriormente, se analizaron las características de cada cluster en términos de precio medio, mediano y su dispersión.
Distribución de Precios por Cluster

- Cluster 1: Representa viviendas con un precio medio de 240,757 USD y una mediana de 220,000 USD. La desviación estándar de 77,447 USD sugiere una dispersión moderada en los precios.
- Cluster 2: Contiene viviendas con un precio medio de 130,621 USD, significativamente más bajo que los otros clusters. Su mediana es de 131,200 USD, con una desviación estándar de 28,705 USD, lo que indica que los precios son más homogéneos.
- Cluster 3: Abarca viviendas con un precio medio de 229,829 USD y una mediana de 204,875 USD, mostrando una distribución de precios similar a la del Cluster 1. Sin embargo, su desviación estándar de 90,877 USD indica una mayor variabilidad en los precios.

### Comparación de Características por Cluster

- Cluster 1 (rojo): Incluye casas con precios altos y características más destacadas en variables como el tamaño del lote y la calidad de acabados.
- Cluster 2 (azul): Contiene viviendas más económicas con tamaños de lote más pequeños y acabados menos lujosos.
- Cluster 3 (verde): Presenta precios similares al Cluster 1 pero con una mayor dispersión, lo que sugiere una mezcla de viviendas de diferentes categorías.

En resumen, con base a los gráficos generados y la información encontrada, encontramos que:

- Las viviendas de alto valor (Cluster 1): Precios elevados, acabados de mayor calidad.
- Las viviendas económicas (Cluster 2): Precios más bajos y menos variabilidad.
- Las viviendas de precio medio-alto (Cluster 3): Similar al Cluster 1 pero con mayor variabilidad en precios.


