---
title: "Arboles de Decision"
author: "Gustavo Cruz; Pedro Guzman"
date: "2025-03-08"
output: html_document
---

#### Repositorio
Repositorio: https://github.com/PedroPabloGuzmanMayen/Proyecto2_MD.git
[Revisar la branch correspondiente a los Arboles de Decision]

```{r Chunk para instalar paquetes}
library(ggplot2)
library(rpart)
library(rpart.plot)
library(caret)
library(randomForest)
library(dplyr)

```

```{r setup, include=FALSE}
knitr::opts_chunk$set(warning = FALSE)
```

## Arbol de regresión

```{r}
training_data <- read.csv("train.csv")
#Convertir a factores
train<-training_data %>% mutate_if(is.character,as.factor)

#Dividir el data set para pruebas y entrenamieto
set.seed(245)
porciento <- 0.7
corte <- sample(nrow(train),nrow(train)*porciento)
train <- train[corte,]
test <- train[-corte,]
test_resp <- test$SalePrice
test$SalePrice <- NULL
tree = rpart(SalePrice ~ ., data = train[, -1])
summary(tree)
rpart.plot(tree)
```

El resumen del árbol muestra que las vaariables de importancia son la calidad de los acabados de la casa, el vecindario en el que se ubica y el área habitable sobre el nivel del suelo. El árbol de regresión primero evalúa la calidad de los detalles, si esta es mayor que 8 evalúa de nuevo la cantidad y luego evalúa la cantidad de área habitable para asignarle un precio. Si la calidad de los acabados es menor que 8, evalúa en que vecindario se ubica la vivienda, finalmente evalua el área habitable, de nuevo el vecindario. 


## Predicciones del modelo creado

```{r prediccion modelo1}
predModelo1 <- predict(tree, newdata = test)
rmseModelo1test<-RMSE(predModelo1,test_resp)
mseModelo1test<-mean((predModelo1 - test_resp)^2)
predModelo1Train <- predict(tree, newdata = train[,-1])
rmseModelo1train<-RMSE(predModelo1Train,train$SalePrice)
mseModelo1train<-mean((predModelo1Train - train$SalePrice)^2) 

mseModelo1test
mseModelo1train
```

El error medio cuadrado es `r mseModelo1test` en el conjunto de prueba, mientras que el error de entrenamiento es   `r mseModelo1train`.
Sepuede notarque el error el mayor en los datos de prueba que en los de entrenamiento, esto indica un sobreajuste. 

## Modelos con varios niveles

```{r Tuneo de la profundidad}
# Vector para almacenar modelos
modelos <- list()

# Crear árboles con diferentes niveles de profundidad usando un bucle for
for (i in 1:8) {
  nombre_modelo <- paste0("arbol_", i)
  modelos[[nombre_modelo]] <- rpart(SalePrice ~ ., 
                                   data = train, 
                                   control = rpart.control(maxdepth = i))
}

# Función para calcular métricas de cada modelo
evaluar_arbol <- function(modelo, nombre) {
  pred <- predict(modelo, train)
  R2 <- 1 - sum((train$SalePrice - pred)^2) / sum((train$SalePrice - mean(train$SalePrice))^2)
  RMSE <- sqrt(mean((train$SalePrice - pred)^2))
  cat(nombre, "- R2:", R2, " RMSE:", RMSE, "\n")
}

# Evaluar cada árbol usando un bucle for
for (i in 1:8) {
  nombre_modelo <- paste0("arbol_", i)
  evaluar_arbol(modelos[[nombre_modelo]], paste("Árbol", i, "Niveles"))
}
```

### Análisis de la profundidad óptima

El ajuste de la profundidad del árbol es un factor clave para equilibrar el sesgo y la varianza del modelo. En este caso, al evaluar diferentes niveles de profundidad, del 1 al 8, observamos una mejora progresiva en las métricas de desempeño hasta alcanzar los 4 niveles.

A partir del nivel 4, el R² se estabiliza en 0.8092 y el RMSE en 37,033.09, lo que indica que agregar más niveles no proporciona una ganancia adicional en precisión. Por lo que con base a los resultados, determinamos que el modelo ha capturado la complejidad del problema sin la necesidad de utilizar más niveles.

## Comparación de Modelos [Regresion lineal vs Arboles de Decision con ajuste de profundidad]

En comparación con el modelo de regresión lineal, el modelo de árboles de decisión con ajuste de profundidad muestra un mejor desempeño, ya que logra reducir el error medio cuadrado (MSE) y mejorar la capacidad predictiva. Mientras que la regresión lineal presenta un MSE de 1.7289 × 10⁹ en los datos de prueba y un MSE de 1.3714 × 10⁹ en el entrenamiento, el modelo de árboles alcanza un MSE considerablemente menor después de optimizar la profundidad.

Además, el modelo de regresión lineal muestra signos de sobreajuste, ya que su error en el entrenamiento es notablemente menor que en la prueba. En cambio, el ajuste de profundidad en los árboles de decisión ha permitido encontrar un punto de equilibrio entre sesgo y varianza, logrando un modelo más generalizable sin perder precisión.

En conclusión, el modelo de árboles de decisión demuestra ser una mejor alternativa en términos de precisión y estabilidad, evidenciando que una correcta selección de hiperparámetros puede mejorar significativamente el rendimiento predictivo.

## Creación de una nueva variable

```{r Creacion Variable Respuesta}

training_data <- read.csv("train.csv")
training_data<-training_data %>% mutate_if(is.character,as.factor)

mean_price <- mean(training_data$SalePrice, na.rm = TRUE)
sd_price <- sd(training_data$SalePrice, na.rm = TRUE)

lower_limit <- median(training_data$SalePrice)  
upper_limit <- mad(training_data$SalePrice) 

training_data$Category <- ifelse(training_data$SalePrice < (lower_limit - upper_limit), "Baratas",
                           ifelse(training_data$SalePrice > (lower_limit + upper_limit), "Caras", "Medianas"))

# Convertir a factor para la clasificación
training_data$Category <- as.factor(training_data$Category)

# Mostrar en tabla la data categoria
table(training_data$Category)

#training_data
```

### Explicacion de la nueva variable

Para clasificar las propiedades en categorías basadas en su precio de venta (SalePrice), se ha decidido utilizar la mediana y la desviación absoluta de la mediana (mad). Esto se debe a que, en el análisis exploratorio previo, se determinó que la distribución de los precios de venta no sigue una distribución normal, por lo que el uso de la media y la desviación estándar podría no ser la mejor opción. La mediana es más robusta frente a valores atípicos, mientras que mad mide la dispersión de los datos sin verse afectado por valores extremos. 

La variable Category se ha creado asignando las propiedades en tres grupos: "Baratas", "Medianas" y "Caras". Aquellas con un precio inferior al umbral de mediana - mad se etiquetan como "Baratas", mientras que aquellas con un precio superior a mediana + mad se consideran "Caras". Las propiedades cuyo precio se encuentra entre estos dos valores se categorizan como "Medianas". Finalmente, la variable se convierte en un factor para facilitar su uso en modelos de clasificación. Esta estrategia de categorización permite una segmentación más representativa del mercado inmobiliario y es útil para analizar patrones en función de características de las viviendas.

## Modelo con las nuevas variables. 

```{r Modelo de Regresion}
# Crear modelo de regresión con árbol de decisión

data <- training_data %>% select(-SalePrice)

modelo_arbol <- rpart(Category ~ ., data = data, control = rpart.control(maxdepth = 8))

# Resumen del modelo
summary(modelo_arbol)

# Graficar árbol
rpart.plot(modelo_arbol,  main = "Árbol de Regresión para SalePrice")

```

## Interpretacion del gráfico

Tras definir la variable Category, se ha construido un modelo de clasificación basado en árboles de decisión (rpart). Para ello, se ha tomado el conjunto de datos original excluyendo la variable SalePrice, ya que ahora estamos interesados en predecir la categoría en la que se encuentra cada propiedad en función de sus características estructurales y de ubicación. El modelo ha sido configurado con una profundidad máxima de 8 para evitar sobreajuste y mejorar la interpretabilidad de los resultados. El resumen del modelo indica que las características más relevantes para la clasificación son OverallQual (calidad general del inmueble), Neighborhood (vecindario), TotalBsmtSF (superficie total del sótano), GrLivArea (área habitable sobre el suelo) y GarageCars (capacidad del garaje). Se observa que la variable con mayor importancia es OverallQual, lo que sugiere que la calidad constructiva tiene un impacto significativo en la categorización del precio de las propiedades. Además, la estructura del árbol refleja que el modelo es capaz de segmentar los datos en diferentes nodos en función de estas variables clave. Este análisis confirma que la categorización basada en la mediana y mad permite capturar patrones significativos dentro del conjunto de datos.

```{r Evaluacion del desempeño del arbol}
# Configurar la validación cruzada (en 10 folds)
control <- trainControl(method = "cv", number = 10)

# Entrenar el modelo usando validación cruzada
modelo_cv <- train(Category ~ GrLivArea + OverallQual + GarageCars + YearBuilt, 
                   data = training_data, 
                   method = "rpart",
                   trControl = control,
                   tuneLength = 10)

# Mostrar resultados
print(modelo_cv)

# Gráfica del modelo ajustado
rpart.plot(modelo_cv$finalModel, type = 5, extra = 104, fallen.leaves = TRUE, 
           cex = 0.8, box.palette = "RdYlGn", main = "Árbol con Validación Cruzada")
```

## Interpretacion del Arbol

Los datos muestran los resultados de un modelo de clasificación CART (Classification and Regression Trees) que fue entrenado para clasificar casas en tres categorías: "Baratas", "Medianas" y "Caras", basándose en cuatro predictores: GrLivArea (área habitable), OverallQual (calidad general), GarageCars (capacidad del garaje) y YearBuilt (año de construcción).
Estructura del dataset

Muestras: 1460 propiedades en total
Predictores: 4 variables utilizadas para la predicción
Clases: 3 categorías de precios (Baratas, Medianas, Caras)

**Validación cruzada**
El modelo fue evaluado mediante validación cruzada de 10 partes (10-fold), lo que significa que los datos se dividieron en 10 grupos, entrenando con 9 grupos y validando con 1, repitiendo este proceso 10 veces.

Donde se obtuvieron los siguientes resultados:

**Mejor precisión** (Accuracy): 0.8377 (83.77%) obtenida con cp = 0.003054990. Esto significa que el modelo clasificó correctamente aproximadamente el 83.77% de las casas en su categoría de precio correcta.


**Mejor Kappa:** 0.6427631 con el mismo valor de cp. El estadístico Kappa mide la concordancia entre la clasificación predicha y la real, ajustada por el azar. Un valor de 0.64 indica una concordancia "sustancial".

A medida que el cp aumenta (árboles más simples), tanto la precisión como el Kappa tienden a disminuir.
El peor rendimiento se observa con cp = 0.352342159, donde la precisión cae a 71.29% y Kappa a 0.2012.

## Explicacion del desempeño del arbol (Validacion Cruzada y Tuneo del Arbol)

La validación cruzada muestra que el modelo de clasificación alcanza su mejor rendimiento con un parámetro de complejidad (cp) de 0.00305499, logrando una precisión de 83.77% y un Kappa de 0.6427. Este resultado confirma que un árbol relativamente complejo es necesario para clasificar adecuadamente las propiedades en las categorías "Baratas", "Medianas" y "Caras". Por otro lado, el tuneo del árbol mediante el ajuste de la profundidad máxima a 4 niveles permitió identificar que las variables más determinantes son OverallQual, Neighborhood, TotalBsmtSF, GrLivArea y GarageCars, siendo OverallQual la de mayor impacto en la predicción. Mientras la validación cruzada optimiza el parámetro de complejidad para mejorar la generalización del modelo, el tuneo del árbol revela la estructura jerárquica de decisiones y la importancia relativa de cada característica. Esta combinación de enfoques demuestra que el modelo captura eficientemente los patrones que determinan la categoría de precio, manteniendo un equilibrio entre precisión y capacidad interpretativa, lo que valida el enfoque de categorización basado en la mediana y desviación absoluta media (mad) como una estrategia efectiva para este conjunto de datos.

```{r Seleccion y comparacion del mejor modelo con diferente profundidad}
# Evaluar diferentes profundidades del árbol, lo haremos hasta 10 de 2 en 2
profundidades <- c(2, 4, 6, 8, 10)
resultados <- data.frame(Profundidad = profundidades, R2 = numeric(length(profundidades)), RMSE = numeric(length(profundidades)))

for (i in seq_along(profundidades)) {
  modelo_temp <- rpart(SalePrice ~ ., data = training_data, control = rpart.control(maxdepth = profundidades[i]))
  predicciones <- predict(modelo_temp, training_data)
  
  SSE <- sum((training_data$SalePrice - predicciones)^2)
  SST <- sum((training_data$SalePrice - mean(training_data$SalePrice))^2)
  resultados$R2[i] <- 1 - (SSE / SST)
  resultados$RMSE[i] <- sqrt(mean((training_data$SalePrice - predicciones)^2))
}

print(resultados)

# Vamos a elegir el mejor modelo basado en R2 más alto y menor RMSE
mejor_profundidad <- resultados$Profundidad[which.max(resultados$R2)]
cat("Mejor profundidad:", mejor_profundidad, "\n")
```

## Explicacion de la seleccion

```{r Random Forest}
# Cargar librerías necesarias
library(randomForest)

# Función para rellenar valores faltantes
impute_missing_values <- function(df) {
  for (col in colnames(df)) {
    if (is.numeric(df[[col]])) {
      df[[col]][is.na(df[[col]])] <- median(df[[col]], na.rm = TRUE)  # Rellenar con la mediana
    } else {
      df[[col]][is.na(df[[col]])] <- names(sort(table(df[[col]]), decreasing = TRUE))[1]  # Rellenar con la moda
    }
  }
  return(df)
}

# Rellenar valores faltantes
training_data_filled <- impute_missing_values(training_data)

# Entrenar el modelo Random Forest
modelo_rf <- randomForest(SalePrice ~ ., data = training_data_filled, ntree = 500, mtry = 4, importance = TRUE)

# Predecir valores
predicciones_rf <- predict(modelo_rf, training_data_filled)

# Evaluar desempeño
SSE_rf <- sum((training_data_filled$SalePrice - predicciones_rf)^2)
SST_rf <- sum((training_data_filled$SalePrice - mean(training_data_filled$SalePrice))^2)
R2_rf <- 1 - (SSE_rf / SST_rf)
RMSE_rf <- sqrt(mean((training_data_filled$SalePrice - predicciones_rf)^2))

cat("Random Forest - R2:", R2_rf, " RMSE:", RMSE_rf, "\n")

# Importancia de las variables
varImpPlot(modelo_rf, main = "Importancia de las Variables en Random Forest")
```
## Comparacion del Random Forest con el arbol de decision

```{r Evaluacion y comparacion de modelos}

```

