---
title: "Bayes Ingenuo"
author: "Pedro Guzmán, Gustavo Cruz"
date: "2025-03-14"
output: html_document
---

```{r setup, include=FALSE}
knitr::opts_chunk$set(warning=FALSE)
```
# Creación del modelo de regresión usando Naive Bayes

## Librerías y lectura de datos

```{r}
library(e1071)
library(caret)
library(dplyr)
library(ggplot2)
library(Metrics)
library(missForest)
library(tidyverse)
library(knitr)

training_data <- read.csv("train.csv")
set.seed(245)
porciento <- 0.7
corte <- sample(nrow(training_data),nrow(training_data) * porciento)
training_data <- training_data[corte, ]
test_data <- training_data[-corte, ]
mean_price <- mean(training_data$SalePrice, na.rm = TRUE)
sd_price <- sd(training_data$SalePrice, na.rm = TRUE)
lower_limit <- median(training_data$SalePrice)
upper_limit <- mad(training_data$SalePrice)

training_data$Category <- ifelse(training_data$SalePrice < (lower_limit - upper_limit), "Baratas",
                                 ifelse(training_data$SalePrice > (lower_limit + upper_limit), "Caras", "Medianas"))

test_data$Category <- ifelse(test_data$SalePrice < (lower_limit - upper_limit), "Baratas",
                             ifelse(test_data$SalePrice > (lower_limit + upper_limit), "Caras", "Medianas"))

training_data <- training_data %>% select(-Id) %>% mutate_if(is.character, as.factor)
test_data <- test_data %>% mutate_if(is.character, as.factor)
```

## Creación del modelo de regresión

```{r}
data_to_train <- training_data %>% select(-Category)
modelo <- naiveBayes(training_data$SalePrice ~ ., data = data_to_train)
data_to_test <- test_data %>% select(-SalePrice)
predicciones <- predict(modelo, newdata = data_to_test[, -1])
```

## Evaluación del modelo de regresión

```{r}
predicciones <- as.numeric(predicciones)
mse_regresion <- mean((test_data$SalePrice - predicciones)^2, na.rm = TRUE)
rmse <- sqrt(mse_regresion)
sst_test <- sum((test_data$SalePrice - mean(test_data$SalePrice))^2)
ssr_test <- sum((test_data$SalePrice - predicciones)^2)
r2 <- 1 - (sst_test / ssr_test)

mse_regresion
rmse
r2
```

El error mse fue de 32283342452, el rmse fue de 179675.7 y el r2 es de 0.8130435. El coeficiente r2 muestra que el modelo generado explica el
81% de la varianza en los datos y que el modelo es bastante bueno prediciendo precios de las casas, esto a pesar de que el mse fue bastante
alto. El RMSE alto puede indicar que el modelo fala en bastantes predicciones.

## Comparación con otros modelos

En el árbol de regresión se obtuvo un RMSE de 37033.09, el cuál es siginificativamente más bajo que el que se obtuvo en el modelo de regresión de naive bayes, sin embargo el r2 en el del árbol de regresión fue de 0.809198. Se puede decir que el modelo del árbol es mejor que el modelo Naive bayes pues explica la varianza de una forma similar y tiene menor error en sus predicciones.

El modelo de regresión lineal tuvo un RMSE de 38687.16 y en r2 de 0.7154753. El error es mucho menor pero el r2 también, este modelo no es muy bueno explicando la varianza mientras que el Naive Bayes es excelente en eso, sin embargo este modelo comete menos errores en su predicción.

```{r}
arbol_rmse <- 37033.09
arbol_r2 <- 0.809198

regresion_lineal_rmse <- 38687.16
regresion_lineal_r2 <- 0.7154753
```

# Modelo de clasificación

## Creación del modelo de clasificación

```{r}
new_train <- training_data %>% select(-SalePrice)
modelo_clasificacion <- naiveBayes(Category ~ ., data = new_train)
new_testing <- test_data %>% select(-SalePrice)
predicciones_clasificacion <- predict(modelo_clasificacion, newdata = test_data[, -1])
```

## Evaluación del modelo de clasificación

```{r}
conf <- confusionMatrix(predicciones_clasificacion, test_data$Category)
conf
```

La matriz deconfusión muestra que el modelo de clasificación tuvo un accuracy del 75%. El modelo es bastante preciso pues acierta el 75% de las veces. Sin embargo este modelo no es tan bueno clasificando casas medianas pues en esta clase solamente acertó el 69% de las ocasiones. El valor Kappa fue de 0.5738, nos indica que hay un acuerdo moderado entre los valores reales y las predicciones por lo que el modelo puede mejorarse. En conclusión este modelo predice bien en la mayoría de las ocasiones pero puede mejorarse, además de eso tiene problemas en identificar debidamente casas baratas.


# Evaluacion de sobreajuste

## Modelo de regresión

```{r}

predicciones_train <- predict(modelo, newdata = data_to_train[, -1])
predicciones_train <- as.numeric(predicciones_train)

mse_train <- mean((training_data$SalePrice - predicciones_train)^2, na.rm = TRUE)
rmse_train <- sqrt(mse_train)
sst_train <- sum((training_data$SalePrice - mean(training_data$SalePrice))^2)
ssr_train <- sum((training_data$SalePrice - predicciones_train)^2)
r2_train <-  1 - (sst_train / ssr_train)

cat("Métricas en entrenamiento:\n")
cat("MSE:", mse_train, "\n")
cat("RMSE:", rmse_train, "\n")
cat("R^2:", r2_train, "\n\n")

cat("Métricas en prueba:\n")
cat("MSE:", mse_regresion, "\n")
cat("RMSE:", rmse, "\n")
cat("R^2:", r2, "\n")
```

Tanto para los datos de prueba como para los datos de entrenamiento se obtuvieron resultados similares, por ende el modelo de regresión no tiene sobreajuste, de hecho se puede decir que el modelo generaliza bien incluso datos que no conoce. 

## Modelo de clasificación

```{r}

training_pred_class <- predict(modelo_clasificacion, newdata = data_to_train[, -1])

training_conf_matrix <- confusionMatrix(training_pred_class, training_data$Category)

training_conf_matrix
```
El modelo de clasificación tampoco presente sobreajuste pues obtuvo resultados muy similares con los datos de prueba y con los datos de entrenamiento. El modelo con los datosobtuvo incluso resultados mejores pues tuvo un mejor accuracy y se equivocó menos hallando casas medianas. 

# Validación cruzada

```{r - Validacion Cruzada}
set.seed(245)

training_imputed <- training_data
test_imputed <- test_data

num_cols <- sapply(training_imputed, is.numeric)
for(col in colnames(training_imputed)[num_cols]) {
  training_imputed[[col]][is.na(training_imputed[[col]])] <- mean(training_imputed[[col]], na.rm = TRUE)
  test_imputed[[col]][is.na(test_imputed[[col]])] <- mean(training_imputed[[col]], na.rm = TRUE)
}

cat_cols <- sapply(training_imputed, is.factor)
for(col in colnames(training_imputed)[cat_cols]) {
  mode_val <- names(sort(table(training_imputed[[col]]), decreasing = TRUE)[1])
  training_imputed[[col]][is.na(training_imputed[[col]])] <- mode_val
  test_imputed[[col]][is.na(test_imputed[[col]])] <- mode_val
}

set.seed(245)
k <- 5  
folds <- createFolds(training_imputed$SalePrice, k = k, list = TRUE, returnTrain = FALSE)

cv_predictions <- numeric(nrow(training_imputed))

for(i in 1:k) {
  train_fold <- training_imputed[-folds[[i]], ]
  valid_fold <- training_imputed[folds[[i]], ]
  
  train_fold_data <- train_fold %>% select(-Category)
  
  modelo_fold <- naiveBayes(SalePrice ~ ., data = train_fold_data)
  
  valid_fold_data <- valid_fold %>% select(-SalePrice, -Category)
  pred_fold <- predict(modelo_fold, newdata = valid_fold_data)
  
  cv_predictions[folds[[i]]] <- as.numeric(pred_fold)
}

cv_mse <- mean((training_imputed$SalePrice - cv_predictions)^2, na.rm = TRUE)
cv_rmse <- sqrt(cv_mse)
cv_sst <- sum((training_imputed$SalePrice - mean(training_imputed$SalePrice))^2)
cv_ssr <- sum((training_imputed$SalePrice - cv_predictions)^2)
cv_r2 <- 1 - (cv_sst / cv_ssr)

modelo_final <- naiveBayes(SalePrice ~ ., data = training_imputed %>% select(-Category))

test_pred <- predict(modelo_final, newdata = test_imputed %>% select(-SalePrice, -Category))
test_pred <- as.numeric(test_pred)

test_mse <- mean((test_imputed$SalePrice - test_pred)^2, na.rm = TRUE)
test_rmse <- sqrt(test_mse)
test_sst <- sum((test_imputed$SalePrice - mean(test_imputed$SalePrice))^2)
test_ssr <- sum((test_imputed$SalePrice - test_pred)^2)
test_r2 <- 1 - (test_sst / test_ssr)

cat("Modelo original:\n")
cat("RMSE:", rmse, "\n")
cat("R²:", r2, "\n\n")

cat("Modelo con validación cruzada:\n")
cat("RMSE en validación cruzada:", cv_rmse, "\n")
cat("R² en validación cruzada:", cv_r2, "\n")
cat("RMSE en prueba:", test_rmse, "\n")
cat("R² en prueba:", test_r2, "\n\n")
```

En general, el modelo de validación cruzada mostró resultados bastante similares a los que se obtuvieron en el modelo de regresión original, debido a que no se presenta una mejora significativa a los resultados del original se determinó que este modelo no es mejor que el original. 


# Mejora del modelo

```{r}
set.seed(245)

training_imputed <- training_data
test_imputed <- test_data

num_cols <- sapply(training_imputed, is.numeric)
for(col in colnames(training_imputed)[num_cols]) {
  training_imputed[[col]][is.na(training_imputed[[col]])] <- mean(training_imputed[[col]], na.rm = TRUE)
  test_imputed[[col]][is.na(test_imputed[[col]])] <- mean(training_imputed[[col]], na.rm = TRUE)
}

cat_cols <- sapply(training_imputed, is.factor)
for(col in colnames(training_imputed)[cat_cols]) {
  if(sum(is.na(training_imputed[[col]])) > 0) {
    mode_val <- names(sort(table(training_imputed[[col]]), decreasing = TRUE)[1])
    training_imputed[[col]][is.na(training_imputed[[col]])] <- mode_val
    test_imputed[[col]][is.na(test_imputed[[col]])] <- mode_val
  }
}

set.seed(245)
val_index <- sample(nrow(training_imputed), nrow(training_imputed) * 0.2)
train_hp <- training_imputed[-val_index, ]
val_hp <- training_imputed[val_index, ]

laplace_values <- c(0, 1, 2, 5, 10, 15)

results_reg <- matrix(NA, nrow = length(laplace_values), ncol = 2)
colnames(results_reg) <- c("laplace", "rmse")
results_class <- matrix(NA, nrow = length(laplace_values), ncol = 2)
colnames(results_class) <- c("laplace", "accuracy")

for(i in 1:length(laplace_values)) {
  laplace <- laplace_values[i]
  
  modelo_reg <- naiveBayes(SalePrice ~ ., data = train_hp %>% select(-Category), laplace = laplace)
  
  pred_reg <- predict(modelo_reg, newdata = val_hp %>% select(-SalePrice, -Category))
  pred_reg <- as.numeric(pred_reg)
  
  rmse_val <- sqrt(mean((val_hp$SalePrice - pred_reg)^2, na.rm = TRUE))
  
  results_reg[i, ] <- c(laplace, rmse_val)
}

best_laplace_reg <- results_reg[which.min(results_reg[, "rmse"]), "laplace"]

for(i in 1:length(laplace_values)) {
  laplace <- laplace_values[i]
  modelo_class <- naiveBayes(Category ~ ., data = train_hp %>% select(-SalePrice), laplace = laplace)
  pred_class <- predict(modelo_class, newdata = val_hp %>% select(-SalePrice))
  accuracy <- mean(pred_class == val_hp$Category, na.rm = TRUE)
  results_class[i, ] <- c(laplace, accuracy)
}

best_laplace_class <- results_class[which.max(results_class[, "accuracy"]), "laplace"]

best_modelo_reg <- naiveBayes(SalePrice ~ ., data = training_imputed %>% select(-Category), laplace = best_laplace_reg)
best_modelo_class <- naiveBayes(Category ~ ., data = training_imputed %>% select(-SalePrice), laplace = best_laplace_class)

pred_reg_test <- predict(best_modelo_reg, newdata = test_imputed %>% select(-SalePrice, -Category))
pred_reg_test <- as.numeric(pred_reg_test)
best_mse_reg <- mean((test_imputed$SalePrice - pred_reg_test)^2, na.rm = TRUE)
best_rmse_reg <- sqrt(best_mse_reg)
best_sst_reg <- sum((test_imputed$SalePrice - mean(test_imputed$SalePrice))^2)
best_ssr_reg <- sum((test_imputed$SalePrice - pred_reg_test)^2)
best_r2_reg <- 1 - (best_sst_reg / best_ssr_reg)

pred_class_test <- predict(best_modelo_class, newdata = test_imputed %>% select(-SalePrice))
best_conf <- confusionMatrix(pred_class_test, test_imputed$Category)
best_accuracy <- best_conf$overall["Accuracy"]
best_kappa <- best_conf$overall["Kappa"]

cat("Resultados de la optimización de hiperparámetros:\n\n")

cat("Para el modelo de regresión:\n")
print(results_reg)
cat("\nMejor valor de laplace:", best_laplace_reg, "\n\n")

cat("Para el modelo de clasificación:\n")
print(results_class)
cat("\nMejor valor de laplace:", best_laplace_class, "\n\n")

```
# Comparacion con otros modelos
```{r}

cat("Modelo de regresión original:\n")
cat("RMSE:", rmse, "\n")
cat("R²:", r2, "\n\n")

cat("Modelo de regresión optimizado:\n")
cat("RMSE:", best_rmse_reg, "\n")
cat("R²:", best_r2_reg, "\n\n")

cat("Modelo de clasificación original:\n")
cat("Accuracy:", conf$overall["Accuracy"], "\n")
cat("Kappa:", conf$overall["Kappa"], "\n\n")

cat("Modelo de clasificación optimizado:\n")
cat("Accuracy:", best_accuracy, "\n")
cat("Kappa:", best_kappa, "\n\n")
```
Finalmente, lugo de tunear los hiperparámetros de los modelos se obtuvo que para el modelo de regresión el mejor r2 fue de 0.8130434 y el mejor RMSE fue 210035.8. El r2 es un poco mejor que el del modelo de regresión del árbol (0.80) pero el RMSE es significativamente mayor. Además también tuvo un r2 mayor que el modelo de regresión lineal pero un RMSE mayor (0.71). En base a estos resultados se puede concluir que el modelo de regresión del árbol es el mejor pues obtuvo un r2 de 0.80 y un RMSE menor que los de los otros modelos. 

En cuánto a los modelos de clasificación, se obtuvo un accuracy de 0.82 y un kappa value de 0.66 para el modelo de Bayes Ingenuo. El modelo de árbol de clasificación obtuvo un accuracy de 0.88 y un kappa value de 0.77. El random forest obtuvo un accuracy de 0.98 y un kappa value de 1. Los modelos de clasificación realizados en hojas anteriores mostraron resultados significativamente mejores por lo que el modelo de Bayes Ingenuo puede ser descartado. 
EL modelo de random forest obtuvo muy buenos resultados con los datos de prueba, sin embargo toma una mayor cantidad de tiempo en hacer predicciones por lo que el modelo con mejor desempeño sigue siendo el modelo del árbol de clasifcación. 
