---
title: "Bayes Ingenuo"
author: "Pedro Guzmán, Gustavo Cruz"
date: "2025-03-14"
output: html_document
---

# Creación del modelo de regresión usando Naive Bayes

## Librerías y lectura de datos

```{r}
library(e1071)
library(caret)
library(dplyr)
library(ggplot2)
library(Metrics)

training_data <- read.csv("train.csv")
set.seed(245)
porciento <- 0.7
corte <- sample(nrow(training_data),nrow(training_data) * porciento)
training_data <- training_data[corte, ]
test_data <- training_data[-corte, ]
mean_price <- mean(training_data$SalePrice, na.rm = TRUE)
sd_price <- sd(training_data$SalePrice, na.rm = TRUE)
lower_limit <- median(training_data$SalePrice)
upper_limit <- mad(training_data$SalePrice)

training_data$Category <- ifelse(training_data$SalePrice < (lower_limit - upper_limit), "Baratas",
                                 ifelse(training_data$SalePrice > (lower_limit + upper_limit), "Caras", "Medianas"))

test_data$Category <- ifelse(test_data$SalePrice < (lower_limit - upper_limit), "Baratas",
                             ifelse(test_data$SalePrice > (lower_limit + upper_limit), "Caras", "Medianas"))

training_data <- training_data %>% select(-Id) %>% mutate_if(is.character, as.factor)
test_data <- test_data %>% mutate_if(is.character, as.factor)
```

## Creación del modelo de regresión

```{r}
data_to_train <- training_data %>% select(-Category)
modelo <- naiveBayes(training_data$SalePrice ~ ., data = data_to_train)
data_to_test <- test_data %>% select(-SalePrice)
predicciones <- predict(modelo, newdata = data_to_test[, -1])
```

## Evaluación del modelo de regresión

```{r}
predicciones <- as.numeric(predicciones)
mse_regresion <- mean((test_data$SalePrice - predicciones)^2, na.rm = TRUE)
rmse <- sqrt(mse_regresion)
sst_test <- sum((test_data$SalePrice - mean(test_data$SalePrice))^2)
ssr_test <- sum((test_data$SalePrice - predicciones)^2)
r2 <- 1 - (sst_test / ssr_test)

mse_regresion
rmse
r2
```

El error mse fue de 32283342452, el rmse fue de 179675.7 y el r2 es de 0.8130435. El coeficiente r2 muestra que el modelo generado explica el
81% de la varianza en los datos y que el modelo es bastante bueno prediciendo precios de las casas, esto a pesar de que el mse fue bastante
alto. El RMSE alto puede indicar que el modelo fala en bastantes predicciones.

## Comparación con otros modelos

En el árbol de regresión se obtuvo un RMSE de 37033.09, el cuál es siginificativamente más bajo que el que se obtuvo en el modelo de regresión de naive bayes, sin embargo el r2 en el del árbol de regresión fue de 0.809198. Se puede decir que el modelo del árbol es mejor que el modelo Naive bayes pues explica la varianza de una forma similar y tiene menor error en sus predicciones.

El modelo de regresión lineal tuvo un RMSE de 38687.16 y en r2 de 0.7154753. El error es mucho menor pero el r2 también, este modelo no es muy bueno explicando la varianza mientras que el Naive Bayes es excelente en eso, sin embargo este modelo comete menos errores en su predicción.

```{r}
arbol_rmse <- 37033.09
arbol_r2 <- 0.809198

regresion_lineal_rmse <- 38687.16
regresion_lineal_r2 <- 0.7154753
```

# Modelo de clasificación

## Creación del modelo de clasificación

```{r}
new_train <- training_data %>% select(-SalePrice)
modelo_clasificacion <- naiveBayes(Category ~ ., data = new_train)
new_testing <- test_data %>% select(-SalePrice)
predicciones_clasificacion <- predict(modelo_clasificacion, newdata = test_data[, -1])
```

## Evaluación del modelo de clasificación

```{r}
conf <- confusionMatrix(predicciones_clasificacion, test_data$Category)
conf
```

La matriz deconfusión muestra que el modelo de clasificación tuvo un accuracy del 75%. El modelo es bastante preciso pues acierta el 75% de las veces. Sin embargo este modelo no es tan bueno clasificando casas medianas pues en esta clase solamente acertó el 69% de las ocasiones. El valor Kappa fue de 0.5738, nos indica que hay un acuerdo moderado entre los valores reales y las predicciones por lo que el modelo puede mejorarse. En conclusión este modelo predice bien en la mayoría de las ocasiones pero puede mejorarse, además de eso tiene problemas en identificar debidamente casas baratas.
