---
title: "Naive Bayes"
author: "Gustavo Cruz; Pedro Guzman"
date: "2025-03-08"
output: html_document
---

#### Repositorio
Repositorio: https://github.com/PedroPabloGuzmanMayen/Proyecto2_MD.git
[Revisar la branch correspondiente a los Arboles de Decision]

```{r setup, include=FALSE}
knitr::opts_chunk$set(echo = TRUE, warning = FALSE, message = FALSE)
```

```{r Chunk para instalar paquetes}
library(ggplot2)
library(e1071)  
library(caret)  
library(dplyr)  
library(Metrics)
library(rpart)
library(rpart.plot)
library(randomForest)
```

## 1. Modelo de Regresión con Naive Bayes

```{r Modelo de Regresion con Bayes}
data <- read.csv("train.csv")
# Seleccionar variables de interés
data <- data %>%
  select(SalePrice, GrLivArea, OverallQual, GarageCars, YearBuilt)
# Dividir en entrenamiento (80%) y prueba (20%)
set.seed(42)  # Para reproducibilidad
trainIndex <- createDataPartition(data$SalePrice, p = 0.8, list = FALSE)
training_data <- data[trainIndex, ]
testing_data <- data[-trainIndex, ]
# Crear variable categórica basada en cuartiles
training_data$PriceCategory <- cut(training_data$SalePrice,
                                   breaks = quantile(training_data$SalePrice, probs = seq(0, 1, 0.25), na.rm = TRUE),
                                   labels = c("Bajo", "Medio-Bajo", "Medio-Alto", "Alto"),
                                   include.lowest = TRUE)
testing_data$PriceCategory <- cut(testing_data$SalePrice,
                                  breaks = quantile(training_data$SalePrice, probs = seq(0, 1, 0.25), na.rm = TRUE),
                                  labels = c("Bajo", "Medio-Bajo", "Medio-Alto", "Alto"),
                                  include.lowest = TRUE)
# Convertir a factor
training_data$PriceCategory <- as.factor(training_data$PriceCategory)
testing_data$PriceCategory <- as.factor(testing_data$PriceCategory)
training_data$SalePrice <- as.numeric(training_data$SalePrice)
testing_data$SalePrice <- as.numeric(testing_data$SalePrice)

# Discretizar variable para Naive Bayes de regresión
breaks <- seq(min(training_data$SalePrice), max(training_data$SalePrice), length.out = 10)
training_data$SalePriceBin <- cut(training_data$SalePrice, breaks = breaks)

# Registrar tiempo de inicio
start_time_nb <- Sys.time()

# Entrenar el modelo Naive Bayes para regresión
nb_model <- naiveBayes(SalePriceBin ~ GrLivArea + OverallQual + GarageCars + YearBuilt, 
                      data = training_data)

# Registrar tiempo final
end_time_nb <- Sys.time()
time_nb <- end_time_nb - start_time_nb

# Predecir probabilidades
nb_pred_prob <- predict(nb_model, testing_data, type = "raw")

# Calcular predicciones usando promedio ponderado
bin_centers <- sapply(levels(training_data$SalePriceBin), function(bin) {
  interval <- as.numeric(strsplit(gsub("\\(|\\]", "", bin), ",")[[1]])
  mean(interval)
})

nb_predictions <- apply(nb_pred_prob, 1, function(probs) {
  sum(probs * bin_centers)
})

# También calcular predicciones en conjunto de entrenamiento para análisis de sobreajuste
train_pred_prob <- predict(nb_model, training_data, type = "raw")
train_predictions_nb <- apply(train_pred_prob, 1, function(probs) {
  sum(probs * bin_centers)
})
```

## 2. Análisis del Modelo de Regresión con Naive Bayes

```{r Rendimiento de Bayes}
# Métricas en conjunto de prueba
rmse_nb_test <- rmse(testing_data$SalePrice, nb_predictions)
mae_nb_test <- mae(testing_data$SalePrice, nb_predictions)

# Métricas en conjunto de entrenamiento
rmse_nb_train <- rmse(training_data$SalePrice, train_predictions_nb)
mae_nb_train <- mae(training_data$SalePrice, train_predictions_nb)

# R-cuadrado
sst_test <- sum((testing_data$SalePrice - mean(testing_data$SalePrice))^2)
ssr_test <- sum((testing_data$SalePrice - nb_predictions)^2)
r2_nb_test <- 1 - (ssr_test / sst_test)

sst_train <- sum((training_data$SalePrice - mean(training_data$SalePrice))^2)
ssr_train <- sum((training_data$SalePrice - train_predictions_nb)^2)
r2_nb_train <- 1 - (ssr_train / sst_train)

# Mostrar resultados
cat("===== Métricas del modelo de regresión Naive Bayes =====\n")
cat("En conjunto de entrenamiento:\n")
cat("RMSE:", rmse_nb_train, "\n")
cat("MAE:", mae_nb_train, "\n")
cat("R²:", r2_nb_train, "\n\n")

cat("En conjunto de prueba:\n")
cat("RMSE:", rmse_nb_test, "\n")
cat("MAE:", mae_nb_test, "\n")
cat("R²:", r2_nb_test, "\n\n")

cat("Diferencia (prueba - entrenamiento):\n")
cat("RMSE:", rmse_nb_test - rmse_nb_train, "\n")
cat("R²:", r2_nb_test - r2_nb_train, "\n")
cat("Tiempo de entrenamiento:", time_nb, "segundos\n")

# Gráfico de valores reales vs predichos
plot(testing_data$SalePrice, nb_predictions, 
     main = "Valores reales vs. predichos (Naive Bayes)",
     xlab = "Precio real", ylab = "Precio predicho",
     pch = 19, col = "blue", cex = 0.7)
abline(0, 1, col = "red")
```

### Análisis de los resultados del modelo Naive Bayes:

El modelo de regresión basado en Naive Bayes muestra un RMSE de prueba de `r rmse_nb_test` y un R² de `r r2_nb_test`. Esto indica que el modelo tiene cierta capacidad predictiva, pero presenta algunas limitaciones. La diferencia entre RMSE de entrenamiento y prueba nos permite evaluar si existe sobreajuste.

El valor R² relativamente bajo sugiere que el modelo explica solo una parte limitada de la variabilidad en los precios de venta. Esto es esperable dado que Naive Bayes asume independencia entre características, lo cual no es necesariamente cierto para datos de precios de viviendas donde existe correlación entre características como tamaño y calidad.

En el gráfico de valores reales vs predichos podemos observar que, aunque hay cierta tendencia lineal, existe dispersión considerable alrededor de la línea ideal, lo que confirma las limitaciones del modelo para capturar completamente la relación entre las variables predictoras y el precio.

## 3. Comparación con modelos anteriores (Regresión Lineal y Árbol de Regresión)

```{r Modelos Anteriores}
# Crear modelo de regresión lineal
start_time_lm <- Sys.time()
lm_model <- lm(SalePrice ~ GrLivArea + OverallQual + GarageCars + YearBuilt, data = training_data)
end_time_lm <- Sys.time()
time_lm <- end_time_lm - start_time_lm

# Predicciones del modelo lineal
lm_predictions_test <- predict(lm_model, testing_data)
lm_predictions_train <- predict(lm_model, training_data)

# Crear modelo de árbol de regresión
start_time_tree <- Sys.time()
tree_model <- rpart(SalePrice ~ GrLivArea + OverallQual + GarageCars + YearBuilt, 
                   data = training_data, method = "anova")
end_time_tree <- Sys.time()
time_tree <- end_time_tree - start_time_tree

# Predicciones del árbol
tree_predictions_test <- predict(tree_model, testing_data)
tree_predictions_train <- predict(tree_model, training_data)

# Calcular métricas para regresión lineal
rmse_lm_test <- rmse(testing_data$SalePrice, lm_predictions_test)
mae_lm_test <- mae(testing_data$SalePrice, lm_predictions_test)
rmse_lm_train <- rmse(training_data$SalePrice, lm_predictions_train)
r2_lm_test <- 1 - sum((testing_data$SalePrice - lm_predictions_test)^2) / sst_test
r2_lm_train <- 1 - sum((training_data$SalePrice - lm_predictions_train)^2) / sst_train

# Calcular métricas para el árbol de regresión
rmse_tree_test <- rmse(testing_data$SalePrice, tree_predictions_test)
mae_tree_test <- mae(testing_data$SalePrice, tree_predictions_test)
rmse_tree_train <- rmse(training_data$SalePrice, tree_predictions_train)
r2_tree_test <- 1 - sum((testing_data$SalePrice - tree_predictions_test)^2) / sst_test
r2_tree_train <- 1 - sum((training_data$SalePrice - tree_predictions_train)^2) / sst_train
```

```{r Comparacion de modelos regresion}
# Tabla comparativa
comparison_df <- data.frame(
  Modelo = c("Naive Bayes", "Regresión Lineal", "Árbol de Regresión"),
  RMSE_Train = c(rmse_nb_train, rmse_lm_train, rmse_tree_train),
  RMSE_Test = c(rmse_nb_test, rmse_lm_test, rmse_tree_test),
  MAE_Test = c(mae_nb_test, mae_lm_test, mae_tree_test),
  R2_Train = c(r2_nb_train, r2_lm_train, r2_tree_train),
  R2_Test = c(r2_nb_test, r2_lm_test, r2_tree_test),
  Sobreajuste = c(rmse_nb_test - rmse_nb_train, rmse_lm_test - rmse_lm_train, rmse_tree_test - rmse_tree_train),
  Tiempo = c(time_nb, time_lm, time_tree)
)

print(comparison_df)

# Gráficos comparativos
par(mfrow=c(2,2))

# RMSE de prueba
barplot(comparison_df$RMSE_Test, names.arg = comparison_df$Modelo, 
        main = "RMSE (conjunto de prueba)",
        col = "skyblue", border = "blue",
        ylab = "RMSE")

# R² de prueba
barplot(comparison_df$R2_Test, names.arg = comparison_df$Modelo, 
        main = "R² (conjunto de prueba)",
        col = "lightgreen", border = "darkgreen",
        ylab = "R²")

# Sobreajuste (diferencia entre RMSE test y train)
barplot(comparison_df$Sobreajuste, names.arg = comparison_df$Modelo, 
        main = "Sobreajuste (RMSE Test - RMSE Train)",
        col = "salmon", border = "red",
        ylab = "Diferencia")

# Tiempo de ejecución
barplot(as.numeric(comparison_df$Tiempo), names.arg = comparison_df$Modelo, 
        main = "Tiempo de entrenamiento",
        col = "plum", border = "purple",
        ylab = "Segundos")

par(mfrow=c(1,1))

# Identificar el mejor modelo
mejor_modelo <- comparison_df$Modelo[which.min(comparison_df$RMSE_Test)]
cat("El mejor modelo según RMSE de prueba es:", mejor_modelo, "\n")
mejor_r2 <- comparison_df$Modelo[which.max(comparison_df$R2_Test)]
cat("El mejor modelo según R² de prueba es:", mejor_r2, "\n")
menos_sobreajuste <- comparison_df$Modelo[which.min(abs(comparison_df$Sobreajuste))]
cat("El modelo con menos sobreajuste es:", menos_sobreajuste, "\n")
```

### Comparación de modelos de regresión:


