---
title: "Proyecto2"
author: "Gustavo Cruz, Pedro Guzmán"
output: html_document
date: "2025-03-01"
---

```{r setup, include=FALSE}
knitr::opts_chunk$set(warning = FALSE)
```
## Análisis exploratorio

```{r}
data <- read.csv('train.csv', stringsAsFactors = FALSE)
tests <- read.csv('test.csv', stringsAsFactors = FALSE)
```

##Análisis de las variables

### Variables cuantitativas: 
- **SalesPrice**: es una variable continua que representa el precio de cada vivienda en dólares. 
- **Lot frontage**: es una variable continua que representa la cantidad de pies conectadas a la vivienda. 
- **Lot Area**: es una variable continua que representa el área de la vivienda en pies cuadrados. 
- **YearBuilt**: es una variable discreta que representa el año en el que se construyó la vivienda
- **YearRemodAdd**: discreta, representa el año en el que se remodeló la vivienda.
- **BsmtFinSF1**: continua, son los pies cuadrados de tipo 1 terminados. 
- **MasVnrArea**: continua, representa, en pies cuadrados, el área del revestimiento de mampostería. 
- **BsmtFinSF2**: continua, son los pies cuadrados de tipo 2 terminados.
- **BsmtUnfSF**: continua, son los pies cuadrados sin terminar en el sótano. 
- **TotalBsmtSF**: continua, representa, en pues cuadrados, el área total del sótano de la vivienda. 
- **1stFlrSF**: continua, representa la cantidad de pies cuadrados del primer piso.
- **2ndFlrSF**: continua, representa la cantidad de pies cuadrados del segundo piso. 
- **LowQualFinSF**: continua, representa la cantidad de piees cuadrados terminados en todos los pisos de la vivienda.
- **GrLivArea**: continua, representa la cantidad de área sobre e nivel del suelo habitable en pies cuadrados.
- **BsmtFullBath**: discreta, la cantidad de baños con ducha en el sótano de la vivienda. 
- **BsmtHalfBath**: discerta, se refiere a la cantidad de baños sin ducha de la vivienda. 
- **FullBath**: discreta, se refiere a la cantidadde baños con ducha sobre el nivel del suelo. 
- **HalfBath**: discreta, es la cantidad de baños sin ducha sobre el nivel del suelo. 
- **Bedroom**: discreta, la cantidad de dormitorios sobre el nivel del sótano que hay en la vivienda. 
- **Kitchen**: discreta, la cantidad de cocinas de la vivienda. 
- **TotRmsAbvGrd**: discreta, cantidad de cuartos sobre el nivel del suelo de la vivienda. 
- **Fireplaces**: discreta, la cantidad de chimeneas que hay
- **GarageYrBlt**: discreta, el año en el que se construyó el garage de la vivienda. 


