---
title: "Proyecto2"
author: "Gustavo Cruz, Pedro Guzmán"
output: html_document
date: "2025-03-01"
---

```{r setup, include=FALSE}
knitr::opts_chunk$set(warning = FALSE)
```
## Análisis exploratorio

```{r}
train <- read.csv('train.csv', stringsAsFactors = FALSE)
tests <- read.csv('test.csv', stringsAsFactors = FALSE)
```

##Análisis de las variables

### Variables cuantitativas: 
- **SalesPrice**: es una variable continua que representa el precio de cada vivienda en dólares. 
- **Lot frontage**: es una variable continua que representa la cantidad de pies conectadas a la vivienda. 
- **Lot Area**: es una variable continua que representa el área de la vivienda en pies cuadrados. 
- **YearBuilt**: es una variable discreta que representa el año en el que se construyó la vivienda
- **YearRemodAdd**: discreta, representa el año en el que se remodeló la vivienda.
- **BsmtFinSF1**: continua, son los pies cuadrados de tipo 1 terminados. 
- **MasVnrArea**: continua, representa, en pies cuadrados, el área del revestimiento de mampostería. 
- **BsmtFinSF2**: continua, son los pies cuadrados de tipo 2 terminados.
- **BsmtUnfSF**: continua, son los pies cuadrados sin terminar en el sótano. 
- **TotalBsmtSF**: continua, representa, en pues cuadrados, el área total del sótano de la vivienda. 
- **1stFlrSF**: continua, representa la cantidad de pies cuadrados del primer piso.
- **2ndFlrSF**: continua, representa la cantidad de pies cuadrados del segundo piso. 
- **LowQualFinSF**: continua, representa la cantidad de piees cuadrados terminados en todos los pisos de la vivienda.
- **GrLivArea**: continua, representa la cantidad de área sobre e nivel del suelo habitable en pies cuadrados.
- **BsmtFullBath**: discreta, la cantidad de baños con ducha en el sótano de la vivienda. 
- **BsmtHalfBath**: discerta, se refiere a la cantidad de baños sin ducha de la vivienda. 
- **FullBath**: discreta, se refiere a la cantidadde baños con ducha sobre el nivel del suelo. 
- **HalfBath**: discreta, es la cantidad de baños sin ducha sobre el nivel del suelo. 
- **Bedroom**: discreta, la cantidad de dormitorios sobre el nivel del sótano que hay en la vivienda. 
- **Kitchen**: discreta, la cantidad de cocinas de la vivienda. 
- **TotRmsAbvGrd**: discreta, cantidad de cuartos sobre el nivel del suelo de la vivienda. 
- **Fireplaces**: discreta, la cantidad de chimeneas que hay
- **GarageYrBlt**: discreta, el año en el que se construyó el garage de la vivienda. 
- **GarageCars**: discreta, representa la cantidad de autos que caben en el garaje de la vivienda
- **GarageArea**: continua, reperesenta el área en pies cuadrados del garaje de la vivienda. 
- **WoodDeckSF**: continua, representa el área en pies cuadrados de el deck de madera de la vivienda. 
- **OpenPorchSF**: continua, el área en pies cuadrados de porche al aire libre en la vivienda.
- **EnclosedPorch**: continua, el área en pies cuadrados de porche que no está al aire libre. 
- **3SsnPorch**: continua, el a´rea en pies cuadrados del porche de tres estaciones. 
- **ScreenPorch**: continua, el área en pies cuadrados de porche con mosquitero en la vivienda. 
- **PoolArea**: continua, el área en pies cuadrados de la piscina de la vivienda. 
- **MiscVal**: continua, valor en dólares de los agregados extra de la vivienda. 
- **MoSold**: discreta, el mes en el que se vendió la vivienda. 
- **YrSold**: discreta, el año en el que se vendió la vivienda. 

###Variables cualitativas: 

- **MSSubClass**: ordinal, representa la clase de edificación de la vivienda. 
- **MSZoning**: ordinal, representa la clasificación de la zona en donde está la vivienda. 
- **Street**: nominal, es el tipo de acceso por carretera a la vivienda. 
- **Alley**: nominal, es el tipo de acceso por callejón a la vivienda. 
- **LotShape**: nominal, es la forma de la vivienda.
- **LandContour**: nominal, indica la llanura de la vivienda. 
- **Utilities**: nominal, indica el tipo de utilidades que tiene la vivienda. 
- **LotConfig**: nominal, indica la configuración del lote. 
- **LandSlope**: nominal, indica la inclinación del lote. 
- **Neighborhood**: nominal, indica en que vecindario se encuentra la vivienda
- **Condition1**: nominal, indica la cercanía de la vivienda a la calle principal
- **Condition2**: nominal, inidica la cercanía de la vivienda a otra calle principal además de la primera. 
- **BldgType**: nominal, indica el tipo de vivienda. 
- **HouseStyle**: nominal, indica el estilo de la vivienda. 
- **OverallQual**: ordinal, indica la calidad de los acabados de la vivienda. 
- **OverallCond**: ordinal, indica la calidad de la vivienda en general. 
- **RoofStyle**: nominal, indica el tipo de techo que tiene la vivienda. 
- **RoofMatl**: nominal, indica el material del techo de la vivienda. 
- **Exterior1st**: nominal, indica el revestimiento exterior de la casa
- **Exterior2nd**: nominal, indica el tipo de material del reviestimiento exterior de la casa si esta tiene más de dos materiales para el revestimiento extrerior. 
- **MasVnrType**: nominal, indica el tipo de revestimiento de mampostería que tiene la casa. 
- **ExterQual**: ordinal, indica la calidad del material exterior de la casa. 
- **ExterCond**: ordinal, indica el estado actual del material exterior de la casa. 
- **Foundation**: nominal, representa el tipo de cimentación de la casa. 
- **BsmtQual**: ordinal, indica la calidad de la altura del sótano. 
- **BsmtCond**: ordinal, indica la condición del sótano. 
- **BsmtExposure**: ordinal, indica si hay muros al nivel jardín o de la salida exterior.
- **BsmtFinType1**: ordinal, indica la calidad de las áreas acabadas del sótano.
- **BsmtFinType2**: ordinal, indica la calidad del área acabada de un segundo sótano (si existe).
- **Heating**: nominal, indica el tipo de calefacción. 
- **HeatingQC**: ordinal, indica la calidad y condición de la calefacción. 
- **CentralAir**: nominal, indica si hay aire acondicionado o no. 
- **Electrical**: nominal, indica que tipo de sistema eléctrico tiene la casa. 
- **Funcional**: ordinal, indica en una escala la funcionalidad de la vivienda. 
- **FireplaceQu**: ordinal, indica la calidad de las chimeneas. 
- **GarageType**: nominal, indica la localización del garage. 
- **GarageFinish**: nominal, indica la calidad de los interiores del garaje. 
- **GarageQual**: ordinal, indica la calidad del garaje. 
- **GarageCond**: ordinal, indica la condición del garaje. 
- **PavedDrive**: nominal, indica si la entrada para carros de la vivienda está pavimentada. 
- **PoolQC**: ordinal, indica la calidad de la piscina de la vivienda. 
- **Fence**: ordinal, indica la calidad de la valla/cerca de la vivienda.
- **MiscFeature**: nominal, indica que característica adicional tiene la vivienda. 
- **SaleType**: nominal, indica el tipo de venta.
- **SaleCondition**: ordinal, indica la condición de la venta. 


###Resumen general

Antes se debe revisar un resumen general de los datos para tener una idea incial de como se comportan los datos. 

```{r}
summary(train[,-1])
```

Del resumen podemos obtener estos detalles interesantes:

- En promedio, se han vendido más casas que fueron constuidas en el año 1971. La casa más moderna que se ha vendido en el datset fue construida en el año 2010. 

- El dato mínimo en el área del deck de madera o de la piscina es 0, por lo que podemos intuir que varias casas del dataset no tienen piscina o deck de madera. Otra cosa interesante es que el dato máximo en estos 2 apartados está bastante alejado de la media, por lo que gran parte de las casas no cuentan con alguna de esas características. 

- La casa más cara ha sido una de USD 755 000.00, mientras que la más barata fue una de USD 34,00.00. 

- Todas las casas del dataset fueron vendidas entre el año 2006 y el año 2010. 

- Hay registros de casas vendidas en casi todos los meses del año, sin embargo el promedio de mes de venta es mayo. 

- No todas las viviendas cuentan con valores agregados como cobertizos, etc.


Ahora debemos determinar que variables numéricas tienen bastantes NA para poder eliminarlas

```{r}
library(dplyr)

# Detrminar las variables numéricas 
numericas <- train %>% select_if(is.numeric)

summary(numericas[, -1])
```

Algunas variables tienen NA's, en especial la llamada LorFrontage. Sustituiremos los NA's con la mediana. 

```{r}
train[is.na(train$LotFrontage),"LotFrontage"]<-median(numericas$LotFrontage,na.rm = T)
train[is.na(train$MasVnrArea),"MasVnrArea"]<-median(numericas$MasVnrArea,na.rm = T)
train[is.na(train$GarageYrBlt),"GarageYrBlt"]<-median(numericas$GarageYrBlt,na.rm = T)

```
Ahora analizamos que variables cualitativas tienen NA's

```{r}
categorical_vars <- c("MSSubClass", "MSZoning", "Street", "Alley", "LotShape", "LandContour", 
                      "Utilities", "LotConfig", "LandSlope", "Neighborhood", "Condition1", 
                      "Condition2", "BldgType", "HouseStyle", "OverallQual", "OverallCond", 
                      "RoofStyle", "RoofMatl", "Exterior1st", "Exterior2nd", "MasVnrType", 
                      "ExterQual", "ExterCond", "Foundation", "BsmtQual", "BsmtCond", 
                      "BsmtExposure", "BsmtFinType1", "BsmtFinType2", "Heating", "HeatingQC", 
                      "CentralAir", "Electrical", "Funcional", "FireplaceQu", "GarageType", 
                      "GarageFinish", "GarageQual", "GarageCond", "PavedDrive", "PoolQC", 
                      "Fence", "MiscFeature", "SaleType", "SaleCondition")

# Contar NAs en cada variable categórica

existing_categorical_vars <- intersect(categorical_vars, names(train))
na_counts_cat <- sapply(train[existing_categorical_vars], function(x) sum(is.na(x)))

# Imprimir el conteo de NAs
print(na_counts_cat)

```

Algunas variables como PoolQC, Fence, MiscFeature o FireplaceQu tienen muchos NA's, por lo que pueden eliminarse. Otras variables como GarageQual, se tomará el NA como inexistente. 





Ahora transformaremos las variables ordinales en numéricas. Sin embargo también transformaremos algunas variables nominales como el vecindario ya que estas pueden afectar el precio final

```{r}

train$LotShape <- as.numeric(factor(train$LotShape))
train$LandContour <- as.numeric(factor(train$LandContour))
train$Utilities <- as.numeric(factor(train$Utilities))
train$LotConfig <- as.numeric(factor(train$LotConfig))
train$LandSlope <- as.numeric(factor(train$LandSlope))
train$Neighborhood <- as.numeric(factor(train$Neighborhood))
train$Condition1 <- as.numeric(factor(train$Condition1))
train$Condition2 <- as.numeric(factor(train$Condition2))
train$BldgType <- as.numeric(factor(train$BldgType))
train$HouseStyle <- as.numeric(factor(train$HouseStyle))
train$RoofStyle <- as.numeric(factor(train$RoofStyle))
train$RoofMatl <- as.numeric(factor(train$RoofMatl))
train$Exterior1st <- as.numeric(factor(train$Exterior1st))
train$Exterior2nd <- as.numeric(factor(train$Exterior2nd))
train$MasVnrType <- as.numeric(factor(train$MasVnrType))
train$Foundation <- as.numeric(factor(train$Foundation))
train$Heating <- as.numeric(factor(train$Heating))
train$CentralAir <- as.numeric(factor(train$CentralAir))
train$Electrical <- as.numeric(factor(train$Electrical))
train$GarageType <- as.numeric(factor(train$GarageType))
train$PavedDrive <- as.numeric(factor(train$PavedDrive))
train$MiscFeature <- as.numeric(factor(train$MiscFeature))
train$SaleType <- as.numeric(factor(train$SaleType))


train$OverallQual <- as.numeric(factor(train$OverallQual, ordered = TRUE))
train$OverallCond <- as.numeric(factor(train$OverallCond, ordered = TRUE))
train$ExterQual <- as.numeric(factor(train$ExterQual, ordered = TRUE))
train$ExterCond <- as.numeric(factor(train$ExterCond, ordered = TRUE))
train$BsmtQual <- as.numeric(factor(train$BsmtQual, ordered = TRUE))
train$BsmtCond <- as.numeric(factor(train$BsmtCond, ordered = TRUE))
train$BsmtExposure <- as.numeric(factor(train$BsmtExposure, ordered = TRUE))
train$BsmtFinType1 <- as.numeric(factor(train$BsmtFinType1, ordered = TRUE))
train$BsmtFinType2 <- as.numeric(factor(train$BsmtFinType2, ordered = TRUE))
train$HeatingQC <- as.numeric(factor(train$HeatingQC, ordered = TRUE))
train$Functional <- as.numeric(factor(train$Functional, ordered = TRUE))
train$FireplaceQu <- as.numeric(factor(train$FireplaceQu, ordered = TRUE))
train$GarageFinish <- as.numeric(factor(train$GarageFinish, ordered = TRUE))
train$GarageQual <- as.numeric(factor(train$GarageQual, ordered = TRUE))
train$GarageCond <- as.numeric(factor(train$GarageCond, ordered = TRUE))
train$PoolQC <- as.numeric(factor(train$PoolQC, ordered = TRUE))
train$Fence <- as.numeric(factor(train$Fence, ordered = TRUE))
train$SaleCondition <- as.numeric(factor(train$SaleCondition, ordered = TRUE))

train$MSZoning <- as.numeric(factor(train$MSZoning, ordered = TRUE))
train$KitchenQual <- as.numeric(factor(train$KitchenQual, ordered = TRUE))



```

```{r}
trainfinal <- train[, !(names(train) %in% c("Fence", "PoolQC", "MiscFeature", "FireplaceQu", "Alley", "Street"))]

```



###Distribución de la variable respuesta

¿La variable respuesta sigue una distribución normal?

####Histograma 

```{r}
library(ggplot2)

salesPrice <- train[, "SalePrice"]

ggplot(data.frame(salesPrice), aes(x = salesPrice)) +
  geom_histogram(aes(y = ..density..), bins = 30, fill = "blue", alpha = 0.5) +
  geom_density(color = "red", size = 1) +
  ggtitle("Histograma y densidad de los precios de venta ")

```
Según el histograma, sales price sigue una distribución normal pero con un sesgo a la derecha.Esto indica que hay casas que se han vendido por un precio muchísimo mayor que el resto.  

####QQ plot
```{r}

qqnorm(salesPrice, main = "Q-Q Plot de los precios de venta")
qqline(salesPrice, col = "red", lwd = 2)


```
El QQ-plot sugiere que hay un sesgo, hay muchas casas que se han vendido por un precio por encima de lo normal. Esto indica la presencia de datos atípicos. 


####Prueba de Kolmogorov-Smirnov

```{r}
shapiro.test(salesPrice)


```
Se obtiene un p-value de 2.2e-16, este es un valor extremadamente bajo, por lo que se usará la función log para transformar los datos. 

```{r}
trainfinal$logged_data <- log(train$SalePrice) 

trainfinal[, c("SalePrice", "logged_data")]
```
```{r}
summary(trainfinal["logged_data"])
```


Ahora transformamos los valores de precio de venta a una escala ¿menor, para hallar el precio original deberemos usar la función exp con el valor que hallemos con la predicción. 

```{r}
shapiro.test(trainfinal$logged_data)

```
La prueba de Shapiro sigue indicando que el p-value es bajo, sim embargo es más alto que el anterior, por lo que hemos reducido el sesgo original. 

```{r}

qqnorm(trainfinal$logged_data, main = "Q-Q Plot de los precios de venta")
qqline(trainfinal$logged_data, col = "red", lwd = 2)

```

El QQ-plot indica que hemos reducido el sesgo a la derecha original aunque hay varios datos que no se ajustan a la distribución normal, sin embargo los resultados son aproximadamente iguales a una distribución normal. 

###Efecto de las variables en la variable respuesta

```{r}

library(corrplot)
library(GGally)


matrix <- cor(trainfinal, use = "complete.obs")

par(mar = c(4, 4, 3, 2), cex = 0.35)
corrplot(matrix, method = "circle")


corrplot(matrix)


```

El diagrama muestra las variables que más influencia tienen en logged prices. 



