---
title: "Regresión Logística"
author: "Pedro Guzmán, Gustavo Cruz"
date: "2025-04-13"
output: html_document
---

```{r setup, include=FALSE}
knitr::opts_chunk$set(echo = TRUE)
knitr::opts_chunk$set(warning=FALSE)
```

```{r}
# Chunk para librerias
library(ggplot2)
library(caret)
library(dplyr)
library(car)
library(corrplot)

```
# Regresión logística

## Creación de las variables dicotómicas

Para cerar la variable dicotómica, se usará la variable "Cateogry" creada en ejercicios anteriores, los valores de esta variable determinaran los valores de las nuevas variables dicotómicas. 
```{r}
train <- read.csv("train.csv")

set.seed(245)
porciento <- 0.7
corte <- sample(nrow(train),nrow(train) * porciento)
train <- train[corte, ]
test <- train[-corte, ]

training_data <- read.csv("train.csv")
set.seed(245)
porciento <- 0.7
corte <- sample(nrow(training_data),nrow(training_data) * porciento)
training_data <- training_data[corte, ]
test_data <- training_data[-corte, ]
mean_price <- mean(training_data$SalePrice, na.rm = TRUE)
sd_price <- sd(training_data$SalePrice, na.rm = TRUE)
lower_limit <- median(training_data$SalePrice)
upper_limit <- mad(training_data$SalePrice)

training_data$Category <- ifelse(training_data$SalePrice < (lower_limit - upper_limit), "Baratas",
                                 ifelse(training_data$SalePrice > (lower_limit + upper_limit), "Caras", "Medianas"))

test_data$Category <- ifelse(test_data$SalePrice < (lower_limit - upper_limit), "Baratas",
                             ifelse(test_data$SalePrice > (lower_limit + upper_limit), "Caras", "Medianas"))


training_data <- training_data %>%
  mutate(
    Barata = ifelse(Category == "Baratas", 1, 0),
    Mediana  = ifelse(Category == "Medianas", 1, 0),
    Cara   = ifelse(Category == "Caras", 1, 0)
  )

test_data <- test_data %>%
  mutate(
    Barata = ifelse(Category == "Baratas", 1, 0),
    Mediana  = ifelse(Category == "Medianas", 1, 0),
    Cara   = ifelse(Category == "Caras", 1, 0)
  )


```

## Modelo de regresión logística

Para empezar, crearemos una nueva variable la cual indica si una variable es cara o no, esta será nuestra variable respuesta. Tabién analizaremos que variables numéricas aportan más a las variables respuestas (en este caso tomaremos tomaremos SalePrice como la variable respuesta ya que es lo que queremos predecir, sin embargo luego usaremos la nueva variable creada).

```{r}
training_data <- training_data %>%
  mutate(
    Expensive = ifelse(Category == "Caras", "Si", "No")
  )
test_data <- test_data %>%
  mutate(
    Expensive = ifelse(Category == "Caras", "Si", "No")
  )

training_data <- training_data %>% select(-Id) %>% mutate_if(is.character, as.factor)
test_data <- test_data %>% mutate_if(is.character, as.factor)

#Hallar las variables numéricas

variables_numericas <- sapply(training_data, is.numeric)
data_numericas <- training_data[, variables_numericas]

matriz_cor <- cor(data_numericas, use = "complete.obs")
corrplot(matriz_cor, 
         method = "circle",     
         type = "upper",        
         tl.col = "black",      
         tl.cex = 0.7,          
         cl.cex = 0.7,          
         diag = FALSE,          
         mar = c(0,0,1,0))  
```

Vemos que SalePrice tiene una gran correlación con GRLivArea, GarageArea, OverallQual, X1stFlrSF, TotalBsmtSF, GarageCars, por lo que esas serán las únicas variables numéricas que utilizaremos para generar el modelo de regresión logística. 

```{r}



```

