---
title: "RNA"
author: "Gustavo Cruz; Pedro Guzman"
date: "2025-04-24"
output: html_document
---
# Informe final: InmoValor S.A.


## Repositorio (revisar branch RNA)



https://github.com/PedroPabloGuzmanMayen/Proyecto2_MD.git

```{r setup, include=FALSE}
knitr::opts_chunk$set(warning=FALSE)
```

```{r Chunk de librerias}
# Chunk para librerias
library(neuralnet)
library(nnet)
library(caret)
library(MASS)
library(dplyr)
library(ggplot2)
library(tidyr)
library(e1071)
library(Metrics)
library(reshape2)
```

```{r Paso 1 cargar y preparar datos}
set.seed(245)
datos <- read.csv("./train.csv")

str(datos$SalePrice)

price_breaks <- quantile(datos$SalePrice, probs = c(0, 0.33, 0.66, 1), na.rm = TRUE)
price_labels <- c("Barata", "Media", "Cara")

datos$SalePrice_Category <- cut(datos$SalePrice, 
                                breaks = price_breaks, 
                                labels = price_labels,
                                include.lowest = TRUE)

table(datos$SalePrice_Category)

index <- createDataPartition(datos$SalePrice_Category, p = 0.8, list = FALSE)
train_data <- datos[index, ]
test_data <- datos[-index, ]
```

```{r Paso 2}
train_data$SalePrice_Category <- as.factor(train_data$SalePrice_Category)
test_data$SalePrice_Category <- as.factor(test_data$SalePrice_Category)

table(train_data$SalePrice_Category)
table(test_data$SalePrice_Category)

numeric_cols <- sapply(train_data, is.numeric)
numeric_cols_names <- names(train_data)[numeric_cols]

numeric_cols_names <- setdiff(numeric_cols_names, "SalePrice")

normalize <- function(x) {
  return((x - min(x, na.rm = TRUE)) / (max(x, na.rm = TRUE) - min(x, na.rm = TRUE)))
}

train_data_norm <- train_data
test_data_norm <- test_data

for (col in numeric_cols_names) {
  col_min <- min(train_data[[col]], na.rm = TRUE)
  col_max <- max(train_data[[col]], na.rm = TRUE)
  
  train_data_norm[[col]] <- (train_data[[col]] - col_min) / (col_max - col_min)
  test_data_norm[[col]] <- (test_data[[col]] - col_min) / (col_max - col_min)
}

for (col in numeric_cols_names) {
  mean_val <- mean(train_data_norm[[col]], na.rm = TRUE)
  train_data_norm[[col]][is.na(train_data_norm[[col]])] <- mean_val
  test_data_norm[[col]][is.na(test_data_norm[[col]])] <- mean_val
}

train_dummies <- model.matrix(~ SalePrice_Category - 1, data = train_data_norm)
train_data_norm <- cbind(train_data_norm, train_dummies)

test_dummies <- model.matrix(~ SalePrice_Category - 1, data = test_data_norm)
test_data_norm <- cbind(test_data_norm, test_dummies)
```

```{r Paso 3}
predictors <- setdiff(numeric_cols_names, c("SalePrice", "SalePrice_Category"))

formula_nn <- as.formula(paste("SalePrice_Category ~ ", paste(predictors, collapse = " + ")))

# MODELO 1 
start_time_model1 <- Sys.time()
set.seed(2075)
nn_model1 <- nnet(
  formula_nn,
  data = train_data_norm,
  size = 5,            
  decay = 0.01,        
  maxit = 1000,        
  linout = FALSE,      
  trace = FALSE        
)
end_time_model1 <- Sys.time()
time_model1 <- end_time_model1 - start_time_model1
print(paste("Tiempo de entrenamiento Modelo 1:", time_model1))

start_time_model2 <- Sys.time()
set.seed(245)
# Modelo 2 
nn_model2 <- nnet(
  formula_nn,
  data = train_data_norm,
  size = 10,             
  decay = 0.001,        
  maxit = 1000,        
  linout = FALSE,
  skip = FALSE,         
  trace = FALSE        
)

# Lo que cambia es la cantidad de neuronas, la regularizacion y en el modelo la arquitectura que en la segunda es sin conexiones directas

end_time_model2 <- Sys.time()
time_model2 <- end_time_model2 - start_time_model2
print(paste("Tiempo de entrenamiento Modelo 2:", time_model2))
```

## Explicacion de los modelos y sus resultados

Para el análisis de los datos de precios de viviendas se hizo la comparación entre dos modelos de redes neuronales, el Modelo 1 con 5 neuronas y decay de 0.01, y el Modelo 2 con 10 neuronas y decay de 0.001. Ademas que el modelo 2, no tiene conexiones directas. Los resultados muestran que el Modelo 1 alcanzó una exactitud del 80.4%, superando al Modelo 2 que logró un 77.7%. Además, el Modelo 1 fue significativamente más rápido en el entrenamiento, tomando solo 0.27 segundos frente a 1.64 segundos del Modelo 2 (Tomando en cuenta que los resultados suelen variar cada vez que se corre el Rmd, pero son bastante similares siempre). Esta comparación inicial sugiere que la arquitectura más simple, modelo 1, es más efectiva para este problema de clasificación.

```{r Paso 4 y 5 - Predicciones y matrices de confusión}
pred_model1 <- predict(nn_model1, newdata = test_data_norm, type = "class")

pred_model2 <- predict(nn_model2, newdata = test_data_norm, type = "class")

levels_original <- levels(test_data$SalePrice_Category)
conf_matrix1 <- confusionMatrix(
  factor(pred_model1, levels = levels_original),
  test_data$SalePrice_Category
)
print("Matriz de Confusión - Modelo 1:")
print(conf_matrix1)

conf_matrix2 <- confusionMatrix(
  factor(pred_model2, levels = levels_original),
  test_data$SalePrice_Category
)
print("Matriz de Confusión - Modelo 2:")
print(conf_matrix2)
```

## Matrices de confusión 

Las matrices de confusión revelan el comportamiento específico de ambos modelos. El Modelo 1 muestra una sensibilidad del 82.3% para casas baratas, 71.9% para casas de precio medio y 86.9% para casas caras. Se observa que la mayor dificultad está en clasificar correctamente las casas de precio medio, que tienden a confundirse tanto con las baratas como con las caras. El Modelo 2 presenta un patrón similar pero con menor rendimiento general, especialmente en la categoría de precio medio donde solo alcanza un 64.6% de sensibilidad.

```{r Paso 6}
comparacion_modelos <- data.frame(
  Modelo = c("Modelo 1 (5 neuronas)", "Modelo 2 (10 neuronas)"),
  Exactitud = c(conf_matrix1$overall["Accuracy"], conf_matrix2$overall["Accuracy"]),
  Kappa = c(conf_matrix1$overall["Kappa"], conf_matrix2$overall["Kappa"]),
  Tiempo_Entrenamiento = c(time_model1, time_model2)
)
print(comparacion_modelos)

ggplot(melt(comparacion_modelos, id.vars = "Modelo"), 
       aes(x = Modelo, y = value, fill = variable)) +
  geom_bar(stat = "identity", position = "dodge") +
  facet_wrap(~ variable, scales = "free") +
  theme_minimal() +
  ggtitle("Comparación de Modelos de Clasificación")
```

## Comparación de los modelos

La gráfica de comparación entre los modelos visualiza claramente las diferencias en exactitud, kappa y tiempo de entrenamiento. Las barras rojas representan la exactitud, mostrando la ventaja del Modelo 1. Las barras verdes ilustran el coeficiente kappa, que también favorece al Modelo 1 con un valor de 0.71 frente al 0.66 del Modelo 2. Las barras azules destacan la enorme diferencia en tiempo de entrenamiento, donde el Modelo 1, además de ser más preciso, es aproximadamente seis veces más rápido.

```{r Paso 7}
pred_train_model1 <- predict(nn_model1, newdata = train_data_norm, type = "class")
accuracy_train_model1 <- mean(pred_train_model1 == train_data$SalePrice_Category)

accuracy_test_model1 <- conf_matrix1$overall["Accuracy"]

cat("Modelo 1 - Exactitud en entrenamiento:", accuracy_train_model1, "\n")
cat("Modelo 1 - Exactitud en prueba:", accuracy_test_model1, "\n")
cat("Diferencia:", accuracy_train_model1 - accuracy_test_model1, "\n\n")

pred_train_model2 <- predict(nn_model2, newdata = train_data_norm, type = "class")
accuracy_train_model2 <- mean(pred_train_model2 == train_data$SalePrice_Category)

accuracy_test_model2 <- conf_matrix2$overall["Accuracy"]

cat("Modelo 2 - Exactitud en entrenamiento:", accuracy_train_model2, "\n")
cat("Modelo 2 - Exactitud en prueba:", accuracy_test_model2, "\n")
cat("Diferencia:", accuracy_train_model2 - accuracy_test_model2, "\n")
```

## Sobreajuste

El análisis de sobreajuste revela diferencias importantes entre los modelos. El Modelo 1 muestra una exactitud de entrenamiento del 93.0% frente al 80.4% en datos de prueba, indicando un sobreajuste del 12.6%. El Modelo 2 exhibe un problema más severo, con una exactitud perfecta en entrenamiento pero solo 77.7% en prueba, resultando en un alarmante 22.3% de sobreajuste.

```{r Paso 8 - Ajuste de parámetros para el modelo de clasificación}

param_grid <- expand.grid(
  size = c(3, 5, 7, 10),     
  decay = c(0.001, 0.01, 0.1, 0.5) 
)

control <- trainControl(
  method = "cv",             
  number = 5,                
  classProbs = TRUE,         
  summaryFunction = multiClassSummary 
)

start_time_tune <- Sys.time()

set.seed(245)
tuned_model <- train(
  formula_nn,
  data = train_data_norm,
  method = "nnet",
  trControl = control,
  tuneGrid = param_grid,
  trace = FALSE,            
  linout = FALSE,           
  maxit = 500                
)

end_time_tune <- Sys.time()
time_tune <- end_time_tune - start_time_tune
print(paste("Tiempo de ajuste de parámetros:", time_tune))

print(tuned_model)
print("Mejores parámetros:")
print(tuned_model$bestTune)

plot(tuned_model)

pred_tuned <- predict(tuned_model, newdata = test_data_norm)

conf_matrix_tuned <- confusionMatrix(
  pred_tuned,
  test_data$SalePrice_Category
)
print("Matriz de Confusión - Modelo Ajustado:")
print(conf_matrix_tuned)

cat("Exactitud del modelo original:", conf_matrix1$overall["Accuracy"], "\n")
cat("Exactitud del modelo ajustado:", conf_matrix_tuned$overall["Accuracy"], "\n")
cat("Mejora en la exactitud:", conf_matrix_tuned$overall["Accuracy"] - conf_matrix1$overall["Accuracy"], "\n")

pred_train_tuned <- predict(tuned_model, newdata = train_data_norm)
accuracy_train_tuned <- mean(pred_train_tuned == train_data$SalePrice_Category)
accuracy_test_tuned <- conf_matrix_tuned$overall["Accuracy"]

cat("Modelo Ajustado - Exactitud en entrenamiento:", accuracy_train_tuned, "\n")
cat("Modelo Ajustado - Exactitud en prueba:", accuracy_test_tuned, "\n")
cat("Diferencia (posible indicador de sobreajuste):", accuracy_train_tuned - accuracy_test_tuned, "\n")

comparacion_modelos_con_tuned <- data.frame(
  Modelo = c("Modelo 1 (5 neuronas)", "Modelo 2 (10 neuronas)", "Modelo Ajustado"),
  Exactitud = c(conf_matrix1$overall["Accuracy"], conf_matrix2$overall["Accuracy"], conf_matrix_tuned$overall["Accuracy"]),
  Kappa = c(conf_matrix1$overall["Kappa"], conf_matrix2$overall["Kappa"], conf_matrix_tuned$overall["Kappa"]),
  Sobreajuste = c(accuracy_train_model1 - accuracy_test_model1, 
                 accuracy_train_model2 - accuracy_test_model2,
                 accuracy_train_tuned - accuracy_test_tuned)
)

print(comparacion_modelos_con_tuned)

ggplot(melt(comparacion_modelos_con_tuned, id.vars = "Modelo"), 
       aes(x = Modelo, y = value, fill = variable)) +
  geom_bar(stat = "identity", position = "dodge") +
  facet_wrap(~ variable, scales = "free") +
  theme_minimal() +
  ggtitle("Comparación incluyendo el Modelo Ajustado")
```

## Comparacion con modelo ajustado

La optimización de hiperparámetros mediante validación cruzada exploró 16 combinaciones de neuronas y valores de regularización. La gráfica de ajuste muestra que los valores de decay más altos generalmente producen mejor exactitud a través de diferentes números de neuronas. Específicamente, la combinación de 7 neuronas con decay de 0.5 alcanzó el mejor rendimiento, con una exactitud de 84.6% en la validación cruzada.

La matriz de confusión del modelo optimizado muestra mejoras notables. El modelo ajustado alcanza una sensibilidad del 81.3% para casas baratas, 75.0% para casas de precio medio y un  90.9% para casas caras. Particularmente, el modelo ya no confunde casas baratas con caras, y esto nos dice que ha aprendido a distinguir mejor entre los extremos de precios, aunque sigue teniendo cierta dificultad con la categoría intermedia.

La comparación entre el modelo original y el ajustado demuestra una mejora significativa. El modelo ajustado alcanza una exactitud del 82.5% frente al 80.4% del Modelo 1 origina. Más importante aún, el sobreajuste se reduce drásticamente del 12.6% en el modelo original a solo 3.3% en el modelo ajustado.

La gráfica final compara los tres modelos en términos de exactitud, kappa y sobreajuste. Y con la gráfica podemos confirmar que el Modelo Ajustado supera a los otros en exactitud y kappa, mientras mantiene un sobreajuste mínimo.


```{r Paso ?}

predictors <- setdiff(numeric_cols_names, c("SalePrice", "SalePrice_Category"))

formula_nn <- as.formula(paste("SalePrice ~ ", paste(predictors, collapse = " + ")))

modelo_1 <- neuralnet(
  formula = formula_nn,
  data = train_data_norm,
  hidden = c(5),  # Una capa oculta con 5 neuronas
  act.fct = "logistic",  # Función de activación sigmoide
  linear.output = TRUE,  # Salida lineal para problema de regresión
  threshold = 0.01,
  stepmax = 0.001,
  rep = 1
)

# ----- 4. Crear y entrenar el segundo modelo: Arquitectura más compleja con función tanh -----
cat("\nEntrenando el Modelo 2: Dos capas ocultas (8, 4 neuronas) con función de activación tangente hiperbólica\n")
modelo_2 <- neuralnet(
  formula = formula_nn,
  data = train_data_norm,
  hidden = c(8,4),  # Dos capas ocultas con 8 y 4 neuronas respectivamente
  act.fct = "tanh",  # Función de activación tangente hiperbólica
  linear.output = TRUE,  # Salida lineal para problema de regresión
  threshold = 0.01,
  stepmax = 0.001,
  rep = 1
)

```

```{r Paso 9 - Preparación para regresión}
cat("Variables disponibles para regresión:\n")
predictors_reg <- setdiff(numeric_cols_names, "SalePrice")
cat(paste(predictors_reg, collapse=", "), "\n")

formula_reg <- as.formula(paste("SalePrice ~ ", paste(predictors_reg, collapse = " + ")))

if(!"SalePrice_norm" %in% colnames(train_data_norm)) {
  min_price <- min(train_data$SalePrice, na.rm = TRUE)
  max_price <- max(train_data$SalePrice, na.rm = TRUE)
  
  train_data_norm$SalePrice_norm <- (train_data$SalePrice - min_price) / (max_price - min_price)
  
  test_data_norm$SalePrice_norm <- (test_data$SalePrice - min_price) / (max_price - min_price)
}

summary(train_data_norm$SalePrice_norm)
```

```{r Paso 10 - Modelo de regresión 1 - Solución alternativa}
predictors_reg_valid <- intersect(predictors_reg, colnames(train_data_norm))
cat("Predictores válidos:\n")
print(predictors_reg_valid)

test_predictors_matrix <- as.matrix(sapply(test_data_norm[, predictors_reg_valid], as.numeric))
train_predictors_matrix <- as.matrix(sapply(train_data_norm[, predictors_reg_valid], as.numeric))

# una revisada a los NAs
na_count <- sum(is.na(test_predictors_matrix))
if(na_count > 0) {
  cat("¡Advertencia! Se encontraron", na_count, "valores NA en los datos de prueba después de la conversión\n")
  for(i in 1:ncol(test_predictors_matrix)) {
    col_mean <- mean(test_predictors_matrix[,i], na.rm = TRUE)
    na_indices <- is.na(test_predictors_matrix[,i])
    if(any(na_indices)) {
      cat("Imputando valores NA en columna", colnames(test_predictors_matrix)[i], "con media:", col_mean, "\n")
      test_predictors_matrix[na_indices, i] <- col_mean
    }
  }
}

na_count_train <- sum(is.na(train_predictors_matrix))
if(na_count_train > 0) {
  cat("¡Advertencia! Se encontraron", na_count_train, "valores NA en los datos de entrenamiento después de la conversión\n")
  for(i in 1:ncol(train_predictors_matrix)) {
    col_mean <- mean(train_predictors_matrix[,i], na.rm = TRUE)
    na_indices <- is.na(train_predictors_matrix[,i])
    if(any(na_indices)) {
      cat("Imputando valores NA en columna de entrenamiento", colnames(train_predictors_matrix)[i], "con media:", col_mean, "\n")
      train_predictors_matrix[na_indices, i] <- col_mean
    }
  }
}

train_data_clean <- data.frame(train_predictors_matrix)
train_data_clean$SalePrice_norm <- train_data_norm$SalePrice_norm

formula_reg_valid <- as.formula(paste("SalePrice_norm ~", paste(colnames(train_predictors_matrix), collapse = " + ")))

set.seed(2077)
start_time_reg1 <- Sys.time()
reg_model1 <- neuralnet(
  formula = formula_reg_valid,
  data = train_data_clean,
  hidden = c(5),
  act.fct = "logistic",
  linear.output = TRUE,
  threshold = 0.01,
  stepmax = 1e5,
  algorithm = "rprop+",
  err.fct = "sse"
)
end_time_reg1 <- Sys.time()
time_reg_model1 <- end_time_reg1 - start_time_reg1
cat("Tiempo de entrenamiento del modelo 1:", time_reg_model1, "\n")

if (!is.null(reg_model1$weights)) {
  plot(reg_model1, rep = "best")
} else {
  cat("No se pudieron visualizar los pesos del modelo\n")
}

pred_reg1 <- neuralnet::compute(reg_model1, test_predictors_matrix)
pred_reg1_real <- pred_reg1$net.result * (max_price - min_price) + min_price
real_values <- test_data$SalePrice
rmse_reg1 <- sqrt(mean((pred_reg1_real - real_values)^2))
mae_reg1 <- mean(abs(pred_reg1_real - real_values))
r2_reg1 <- cor(pred_reg1_real, real_values)^2

cat("Modelo de Regresión 1 - Métricas:\n")
cat("RMSE:", rmse_reg1, "\n")
cat("MAE:", mae_reg1, "\n")
cat("R²:", r2_reg1, "\n")

plot_data1 <- data.frame(Real = real_values, Predicho = pred_reg1_real)
ggplot(plot_data1, aes(x = Real, y = Predicho)) +
  geom_point(alpha = 0.5) +
  geom_abline(intercept = 0, slope = 1, color = "red", linetype = "dashed") +
  labs(title = "Modelo 1: Valores Reales vs Predicciones",
       x = "Precio Real",
       y = "Precio Predicho") +
  theme_minimal() # finalmente salio :)
```

```{r Paso 10 - modelo 2}
predictors_reg_valid <- intersect(predictors_reg, colnames(train_data_norm))
cat("Predictores válidos:\n")
print(predictors_reg_valid)

test_predictors_matrix <- as.matrix(sapply(test_data_norm[, predictors_reg_valid], as.numeric))
train_predictors_matrix <- as.matrix(sapply(train_data_norm[, predictors_reg_valid], as.numeric))

na_count <- sum(is.na(test_predictors_matrix))
if(na_count > 0) {
  cat("¡Advertencia! Se encontraron", na_count, "valores NA en los datos de prueba después de la conversión\n")
  for(i in 1:ncol(test_predictors_matrix)) {
    col_mean <- mean(test_predictors_matrix[,i], na.rm = TRUE)
    na_indices <- is.na(test_predictors_matrix[,i])
    if(any(na_indices)) {
      cat("Imputando valores NA en columna", colnames(test_predictors_matrix)[i], "con media:", col_mean, "\n")
      test_predictors_matrix[na_indices, i] <- col_mean
    }
  }
}

na_count_train <- sum(is.na(train_predictors_matrix))
if(na_count_train > 0) {
  cat("¡Advertencia! Se encontraron", na_count_train, "valores NA en los datos de entrenamiento después de la conversión\n")
  for(i in 1:ncol(train_predictors_matrix)) {
    col_mean <- mean(train_predictors_matrix[,i], na.rm = TRUE)
    na_indices <- is.na(train_predictors_matrix[,i])
    if(any(na_indices)) {
      cat("Imputando valores NA en columna de entrenamiento", colnames(train_predictors_matrix)[i], "con media:", col_mean, "\n")
      train_predictors_matrix[na_indices, i] <- col_mean
    }
  }
}

train_data_clean <- data.frame(train_predictors_matrix)
train_data_clean$SalePrice_norm <- train_data_norm$SalePrice_norm

formula_reg_valid <- as.formula(paste("SalePrice_norm ~", paste(colnames(train_predictors_matrix), collapse = " + ")))

set.seed(2077)
start_time_reg2 <- Sys.time()
reg_model2 <- neuralnet(
  formula = formula_reg_valid,
  data = train_data_clean,
  hidden = c(8, 4),
  act.fct = "tanh",
  linear.output = TRUE,
  threshold = 0.01,
  stepmax = 1e5,
  algorithm = "rprop+",
  err.fct = "sse"
)
end_time_reg2 <- Sys.time()
time_reg_model2 <- end_time_reg2 - start_time_reg2
cat("Tiempo de entrenamiento del modelo 2:", time_reg_model2, "\n")

if (!is.null(reg_model2$weights)) {
  plot(reg_model2, rep = "best")
} else {
  cat("No se pudieron visualizar los pesos del modelo\n")
}

pred_reg2 <- neuralnet::compute(reg_model2, test_predictors_matrix)
pred_reg2_real <- pred_reg2$net.result * (max_price - min_price) + min_price
real_values <- test_data$SalePrice

# Cálculo de métricas
rmse_reg2 <- sqrt(mean((pred_reg2_real - real_values)^2))
mae_reg2 <- mean(abs(pred_reg2_real - real_values))
r2_reg2 <- cor(pred_reg2_real, real_values)^2

# Mostrar métricas
cat("Modelo de Regresión 2 - Métricas:\n")
cat("RMSE:", rmse_reg2, "\n")
cat("MAE:", mae_reg2, "\n")
cat("R²:", r2_reg2, "\n")

# Gráfico de valores reales vs predicciones
plot_data2 <- data.frame(Real = real_values, Predicho = pred_reg2_real)
ggplot(plot_data2, aes(x = Real, y = Predicho)) +
  geom_point(alpha = 0.5) +
  geom_abline(intercept = 0, slope = 1, color = "red", linetype = "dashed") +
  labs(title = "Modelo 2: Valores Reales vs Predicciones",
       x = "Precio Real",
       y = "Precio Predicho") +
  theme_minimal()
```

```{r Paso 11}
# Este paso es mas para comentar, solo hare graficas para apoyar la discusion
```{r Paso 11 - Comparación de modelos de regresión}
# Tabla comparativa de modelos de regresión
comparacion_reg <- data.frame(
  Modelo = c("Modelo 1 (5 neuronas, logística)", "Modelo 2 (8-4 neuronas, tanh)"),
  RMSE = c(rmse_reg1, rmse_reg2),
  MAE = c(mae_reg1, mae_reg2),
  R_Cuadrado = c(r2_reg1, r2_reg2),
  Tiempo_Entrenamiento = c(time_reg_model1, time_reg_model2)
)

print(comparacion_reg)

# Gráfico de comparación
comparacion_reg_long <- melt(comparacion_reg, id.vars = "Modelo")

ggplot(comparacion_reg_long[comparacion_reg_long$variable != "Tiempo_Entrenamiento",], 
       aes(x = Modelo, y = value, fill = variable)) +
  geom_bar(stat = "identity", position = "dodge") +
  facet_wrap(~ variable, scales = "free") +
  theme_minimal() +
  labs(title = "Comparación de Modelos de Regresión",
       x = "Modelo",
       y = "Valor") +
  theme(axis.text.x = element_text(angle = 45, hjust = 1))

# Gráfico separado para tiempo de entrenamiento
ggplot(comparacion_reg, aes(x = Modelo, y = Tiempo_Entrenamiento, fill = Modelo)) +
  geom_bar(stat = "identity") +
  theme_minimal() +
  labs(title = "Tiempo de Entrenamiento por Modelo",
       x = "Modelo",
       y = "Tiempo (segundos)") +
  theme(axis.text.x = element_text(angle = 45, hjust = 1))
```

```


