---
title: "RNA"
author: "Gustavo Cruz; Pedro Guzman"
date: "2025-04-24"
output: html_document
---
# Informe final: InmoValor S.A.


## Repositorio (revisar branch RNA)



https://github.com/PedroPabloGuzmanMayen/Proyecto2_MD.git

```{r setup, include=FALSE}
knitr::opts_chunk$set(warning=FALSE)
```

```{r Chunk de librerias}
# Chunk para librerias
library(neuralnet)
library(nnet)
library(caret)
library(MASS)
library(dplyr)
library(ggplot2)
library(tidyr)
library(e1071)
library(Metrics)
library(reshape2)
```

```{r Paso 1 cargar y preparar datos}
set.seed(245)
datos <- read.csv("./train.csv")

str(datos$SalePrice)

price_breaks <- quantile(datos$SalePrice, probs = c(0, 0.33, 0.66, 1), na.rm = TRUE)
price_labels <- c("Barata", "Media", "Cara")

datos$SalePrice_Category <- cut(datos$SalePrice, 
                                breaks = price_breaks, 
                                labels = price_labels,
                                include.lowest = TRUE)

table(datos$SalePrice_Category)

index <- createDataPartition(datos$SalePrice_Category, p = 0.8, list = FALSE)
train_data <- datos[index, ]
test_data <- datos[-index, ]
```

```{r Paso 2}
train_data$SalePrice_Category <- as.factor(train_data$SalePrice_Category)
test_data$SalePrice_Category <- as.factor(test_data$SalePrice_Category)

table(train_data$SalePrice_Category)
table(test_data$SalePrice_Category)

numeric_cols <- sapply(train_data, is.numeric)
numeric_cols_names <- names(train_data)[numeric_cols]

numeric_cols_names <- setdiff(numeric_cols_names, "SalePrice")

normalize <- function(x) {
  return((x - min(x, na.rm = TRUE)) / (max(x, na.rm = TRUE) - min(x, na.rm = TRUE)))
}

train_data_norm <- train_data
test_data_norm <- test_data

for (col in numeric_cols_names) {
  col_min <- min(train_data[[col]], na.rm = TRUE)
  col_max <- max(train_data[[col]], na.rm = TRUE)
  
  train_data_norm[[col]] <- (train_data[[col]] - col_min) / (col_max - col_min)
  test_data_norm[[col]] <- (test_data[[col]] - col_min) / (col_max - col_min)
}

for (col in numeric_cols_names) {
  mean_val <- mean(train_data_norm[[col]], na.rm = TRUE)
  train_data_norm[[col]][is.na(train_data_norm[[col]])] <- mean_val
  test_data_norm[[col]][is.na(test_data_norm[[col]])] <- mean_val
}

train_dummies <- model.matrix(~ SalePrice_Category - 1, data = train_data_norm)
train_data_norm <- cbind(train_data_norm, train_dummies)

test_dummies <- model.matrix(~ SalePrice_Category - 1, data = test_data_norm)
test_data_norm <- cbind(test_data_norm, test_dummies)
```

```{r Paso 3}
predictors <- setdiff(numeric_cols_names, c("SalePrice", "SalePrice_Category"))

formula_nn <- as.formula(paste("SalePrice_Category ~ ", paste(predictors, collapse = " + ")))

# MODELO 1 
start_time_model1 <- Sys.time()
set.seed(2075)
nn_model1 <- nnet(
  formula_nn,
  data = train_data_norm,
  size = 5,            
  decay = 0.01,        
  maxit = 1000,        
  linout = FALSE,      
  trace = FALSE        
)
end_time_model1 <- Sys.time()
time_model1 <- end_time_model1 - start_time_model1
print(paste("Tiempo de entrenamiento Modelo 1:", time_model1))

start_time_model2 <- Sys.time()
set.seed(245)
# Modelo 2 
nn_model2 <- nnet(
  formula_nn,
  data = train_data_norm,
  size = 10,             
  decay = 0.001,        
  maxit = 1000,        
  linout = FALSE,
  skip = FALSE,         
  trace = FALSE        
)

# Lo que cambia es la cantidad de neuronas, la regularizacion y en el modelo la arquitectura que en la segunda es sin conexiones directas

end_time_model2 <- Sys.time()
time_model2 <- end_time_model2 - start_time_model2
print(paste("Tiempo de entrenamiento Modelo 2:", time_model2))
```

## Explicacion de los modelos y sus resultados

Para el análisis de los datos de precios de viviendas se hizo la comparación entre dos modelos de redes neuronales, el Modelo 1 con 5 neuronas y decay de 0.01, y el Modelo 2 con 10 neuronas y decay de 0.001. Ademas que el modelo 2, no tiene conexiones directas. Los resultados muestran que el Modelo 1 alcanzó una exactitud del 80.4%, superando al Modelo 2 que logró un 77.7%. Además, el Modelo 1 fue significativamente más rápido en el entrenamiento, tomando solo 0.27 segundos frente a 1.64 segundos del Modelo 2 (Tomando en cuenta que los resultados suelen variar cada vez que se corre el Rmd, pero son bastante similares siempre). Esta comparación inicial sugiere que la arquitectura más simple, modelo 1, es más efectiva para este problema de clasificación.

```{r Paso 4 y 5 - Predicciones y matrices de confusión}
pred_model1 <- predict(nn_model1, newdata = test_data_norm, type = "class")

pred_model2 <- predict(nn_model2, newdata = test_data_norm, type = "class")

levels_original <- levels(test_data$SalePrice_Category)
conf_matrix1 <- confusionMatrix(
  factor(pred_model1, levels = levels_original),
  test_data$SalePrice_Category
)
print("Matriz de Confusión - Modelo 1:")
print(conf_matrix1)

conf_matrix2 <- confusionMatrix(
  factor(pred_model2, levels = levels_original),
  test_data$SalePrice_Category
)
print("Matriz de Confusión - Modelo 2:")
print(conf_matrix2)
```

## Matrices de confusión 

Las matrices de confusión revelan el comportamiento específico de ambos modelos. El Modelo 1 muestra una sensibilidad del 82.3% para casas baratas, 71.9% para casas de precio medio y 86.9% para casas caras. Se observa que la mayor dificultad está en clasificar correctamente las casas de precio medio, que tienden a confundirse tanto con las baratas como con las caras. El Modelo 2 presenta un patrón similar pero con menor rendimiento general, especialmente en la categoría de precio medio donde solo alcanza un 64.6% de sensibilidad.

```{r Paso 6}
comparacion_modelos <- data.frame(
  Modelo = c("Modelo 1 (5 neuronas)", "Modelo 2 (10 neuronas)"),
  Exactitud = c(conf_matrix1$overall["Accuracy"], conf_matrix2$overall["Accuracy"]),
  Kappa = c(conf_matrix1$overall["Kappa"], conf_matrix2$overall["Kappa"]),
  Tiempo_Entrenamiento = c(time_model1, time_model2)
)
print(comparacion_modelos)

ggplot(melt(comparacion_modelos, id.vars = "Modelo"), 
       aes(x = Modelo, y = value, fill = variable)) +
  geom_bar(stat = "identity", position = "dodge") +
  facet_wrap(~ variable, scales = "free") +
  theme_minimal() +
  ggtitle("Comparación de Modelos de Clasificación")
```

## Comparación de los modelos

La gráfica de comparación entre los modelos visualiza claramente las diferencias en exactitud, kappa y tiempo de entrenamiento. Las barras rojas representan la exactitud, mostrando la ventaja del Modelo 1. Las barras verdes ilustran el coeficiente kappa, que también favorece al Modelo 1 con un valor de 0.71 frente al 0.66 del Modelo 2. Las barras azules destacan la enorme diferencia en tiempo de entrenamiento, donde el Modelo 1, además de ser más preciso, es aproximadamente seis veces más rápido.

```{r Paso 7}
pred_train_model1 <- predict(nn_model1, newdata = train_data_norm, type = "class")
accuracy_train_model1 <- mean(pred_train_model1 == train_data$SalePrice_Category)

accuracy_test_model1 <- conf_matrix1$overall["Accuracy"]

cat("Modelo 1 - Exactitud en entrenamiento:", accuracy_train_model1, "\n")
cat("Modelo 1 - Exactitud en prueba:", accuracy_test_model1, "\n")
cat("Diferencia:", accuracy_train_model1 - accuracy_test_model1, "\n\n")

pred_train_model2 <- predict(nn_model2, newdata = train_data_norm, type = "class")
accuracy_train_model2 <- mean(pred_train_model2 == train_data$SalePrice_Category)

accuracy_test_model2 <- conf_matrix2$overall["Accuracy"]

cat("Modelo 2 - Exactitud en entrenamiento:", accuracy_train_model2, "\n")
cat("Modelo 2 - Exactitud en prueba:", accuracy_test_model2, "\n")
cat("Diferencia:", accuracy_train_model2 - accuracy_test_model2, "\n")
```

## Sobreajuste

El análisis de sobreajuste revela diferencias importantes entre los modelos. El Modelo 1 muestra una exactitud de entrenamiento del 93.0% frente al 80.4% en datos de prueba, indicando un sobreajuste del 12.6%. El Modelo 2 exhibe un problema más severo, con una exactitud perfecta en entrenamiento pero solo 77.7% en prueba, resultando en un alarmante 22.3% de sobreajuste.

```{r Paso 8 - Ajuste de parámetros para el modelo de clasificación}

param_grid <- expand.grid(
  size = c(3, 5, 7, 10),     
  decay = c(0.001, 0.01, 0.1, 0.5) 
)

control <- trainControl(
  method = "cv",             
  number = 5,                
  classProbs = TRUE,         
  summaryFunction = multiClassSummary 
)

start_time_tune <- Sys.time()

set.seed(245)
tuned_model <- train(
  formula_nn,
  data = train_data_norm,
  method = "nnet",
  trControl = control,
  tuneGrid = param_grid,
  trace = FALSE,            
  linout = FALSE,           
  maxit = 500                
)

end_time_tune <- Sys.time()
time_tune <- end_time_tune - start_time_tune
print(paste("Tiempo de ajuste de parámetros:", time_tune))

print(tuned_model)
print("Mejores parámetros:")
print(tuned_model$bestTune)

plot(tuned_model)

pred_tuned <- predict(tuned_model, newdata = test_data_norm)

conf_matrix_tuned <- confusionMatrix(
  pred_tuned,
  test_data$SalePrice_Category
)
print("Matriz de Confusión - Modelo Ajustado:")
print(conf_matrix_tuned)

cat("Exactitud del modelo original:", conf_matrix1$overall["Accuracy"], "\n")
cat("Exactitud del modelo ajustado:", conf_matrix_tuned$overall["Accuracy"], "\n")
cat("Mejora en la exactitud:", conf_matrix_tuned$overall["Accuracy"] - conf_matrix1$overall["Accuracy"], "\n")

pred_train_tuned <- predict(tuned_model, newdata = train_data_norm)
accuracy_train_tuned <- mean(pred_train_tuned == train_data$SalePrice_Category)
accuracy_test_tuned <- conf_matrix_tuned$overall["Accuracy"]

cat("Modelo Ajustado - Exactitud en entrenamiento:", accuracy_train_tuned, "\n")
cat("Modelo Ajustado - Exactitud en prueba:", accuracy_test_tuned, "\n")
cat("Diferencia (posible indicador de sobreajuste):", accuracy_train_tuned - accuracy_test_tuned, "\n")

comparacion_modelos_con_tuned <- data.frame(
  Modelo = c("Modelo 1 (5 neuronas)", "Modelo 2 (10 neuronas)", "Modelo Ajustado"),
  Exactitud = c(conf_matrix1$overall["Accuracy"], conf_matrix2$overall["Accuracy"], conf_matrix_tuned$overall["Accuracy"]),
  Kappa = c(conf_matrix1$overall["Kappa"], conf_matrix2$overall["Kappa"], conf_matrix_tuned$overall["Kappa"]),
  Sobreajuste = c(accuracy_train_model1 - accuracy_test_model1, 
                 accuracy_train_model2 - accuracy_test_model2,
                 accuracy_train_tuned - accuracy_test_tuned)
)

print(comparacion_modelos_con_tuned)

ggplot(melt(comparacion_modelos_con_tuned, id.vars = "Modelo"), 
       aes(x = Modelo, y = value, fill = variable)) +
  geom_bar(stat = "identity", position = "dodge") +
  facet_wrap(~ variable, scales = "free") +
  theme_minimal() +
  ggtitle("Comparación incluyendo el Modelo Ajustado")
```

## Comparacion con modelo ajustado

La optimización de hiperparámetros mediante validación cruzada exploró 16 combinaciones de neuronas y valores de regularización. La gráfica de ajuste muestra que los valores de decay más altos generalmente producen mejor exactitud a través de diferentes números de neuronas. Específicamente, la combinación de 7 neuronas con decay de 0.5 alcanzó el mejor rendimiento, con una exactitud de 84.6% en la validación cruzada.

La matriz de confusión del modelo optimizado muestra mejoras notables. El modelo ajustado alcanza una sensibilidad del 81.3% para casas baratas, 75.0% para casas de precio medio y un  90.9% para casas caras. Particularmente, el modelo ya no confunde casas baratas con caras, y esto nos dice que ha aprendido a distinguir mejor entre los extremos de precios, aunque sigue teniendo cierta dificultad con la categoría intermedia.

La comparación entre el modelo original y el ajustado demuestra una mejora significativa. El modelo ajustado alcanza una exactitud del 82.5% frente al 80.4% del Modelo 1 origina. Más importante aún, el sobreajuste se reduce drásticamente del 12.6% en el modelo original a solo 3.3% en el modelo ajustado.

La gráfica final compara los tres modelos en términos de exactitud, kappa y sobreajuste. Y con la gráfica podemos confirmar que el Modelo Ajustado supera a los otros en exactitud y kappa, mientras mantiene un sobreajuste mínimo.


```{r Paso ?}

predictors <- setdiff(numeric_cols_names, c("SalePrice", "SalePrice_Category"))

formula_nn <- as.formula(paste("SalePrice ~ ", paste(predictors, collapse = " + ")))

modelo_1 <- neuralnet(
  formula = formula_nn,
  data = train_data_norm,
  hidden = c(5),  # Una capa oculta con 5 neuronas
  act.fct = "logistic",  # Función de activación sigmoide
  linear.output = TRUE,  # Salida lineal para problema de regresión
  threshold = 0.01,
  stepmax = 0.001,
  rep = 1
)

# ----- 4. Crear y entrenar el segundo modelo: Arquitectura más compleja con función tanh -----
cat("\nEntrenando el Modelo 2: Dos capas ocultas (8, 4 neuronas) con función de activación tangente hiperbólica\n")
modelo_2 <- neuralnet(
  formula = formula_nn,
  data = train_data_norm,
  hidden = c(8,4),  # Dos capas ocultas con 8 y 4 neuronas respectivamente
  act.fct = "tanh",  # Función de activación tangente hiperbólica
  linear.output = TRUE,  # Salida lineal para problema de regresión
  threshold = 0.01,
  stepmax = 0.001,
  rep = 1
)

```

```{r Paso 9 - Preparación para regresión}
cat("Variables disponibles para regresión:\n")
predictors_reg <- setdiff(numeric_cols_names, "SalePrice")
cat(paste(predictors_reg, collapse=", "), "\n")

formula_reg <- as.formula(paste("SalePrice ~ ", paste(predictors_reg, collapse = " + ")))

if(!"SalePrice_norm" %in% colnames(train_data_norm)) {
  min_price <- min(train_data$SalePrice, na.rm = TRUE)
  max_price <- max(train_data$SalePrice, na.rm = TRUE)
  
  train_data_norm$SalePrice_norm <- (train_data$SalePrice - min_price) / (max_price - min_price)
  
  test_data_norm$SalePrice_norm <- (test_data$SalePrice - min_price) / (max_price - min_price)
}

summary(train_data_norm$SalePrice_norm)
```

```{r Paso 10 - Modelo de regresión 1 - Solución alternativa}
predictors_reg_valid <- intersect(predictors_reg, colnames(train_data_norm))
cat("Predictores válidos:\n")
print(predictors_reg_valid)

test_predictors_matrix <- as.matrix(sapply(test_data_norm[, predictors_reg_valid], as.numeric))
train_predictors_matrix <- as.matrix(sapply(train_data_norm[, predictors_reg_valid], as.numeric))

# una revisada a los NAs
na_count <- sum(is.na(test_predictors_matrix))
if(na_count > 0) {
  cat("¡Advertencia! Se encontraron", na_count, "valores NA en los datos de prueba después de la conversión\n")
  for(i in 1:ncol(test_predictors_matrix)) {
    col_mean <- mean(test_predictors_matrix[,i], na.rm = TRUE)
    na_indices <- is.na(test_predictors_matrix[,i])
    if(any(na_indices)) {
      cat("Imputando valores NA en columna", colnames(test_predictors_matrix)[i], "con media:", col_mean, "\n")
      test_predictors_matrix[na_indices, i] <- col_mean
    }
  }
}

na_count_train <- sum(is.na(train_predictors_matrix))
if(na_count_train > 0) {
  cat("¡Advertencia! Se encontraron", na_count_train, "valores NA en los datos de entrenamiento después de la conversión\n")
  for(i in 1:ncol(train_predictors_matrix)) {
    col_mean <- mean(train_predictors_matrix[,i], na.rm = TRUE)
    na_indices <- is.na(train_predictors_matrix[,i])
    if(any(na_indices)) {
      cat("Imputando valores NA en columna de entrenamiento", colnames(train_predictors_matrix)[i], "con media:", col_mean, "\n")
      train_predictors_matrix[na_indices, i] <- col_mean
    }
  }
}

train_data_clean <- data.frame(train_predictors_matrix)
train_data_clean$SalePrice_norm <- train_data_norm$SalePrice_norm

formula_reg_valid <- as.formula(paste("SalePrice_norm ~", paste(colnames(train_predictors_matrix), collapse = " + ")))

set.seed(2077)
start_time_reg1 <- Sys.time()
reg_model1 <- neuralnet(
  formula = formula_reg_valid,
  data = train_data_clean,
  hidden = c(5),
  act.fct = "logistic",
  linear.output = TRUE,
  threshold = 0.01,
  stepmax = 1e5,
  algorithm = "rprop+",
  err.fct = "sse"
)
end_time_reg1 <- Sys.time()
time_reg_model1 <- end_time_reg1 - start_time_reg1
cat("Tiempo de entrenamiento del modelo 1:", time_reg_model1, "\n")

if (!is.null(reg_model1$weights)) {
  plot(reg_model1, rep = "best")
} else {
  cat("No se pudieron visualizar los pesos del modelo\n")
}

pred_reg1 <- neuralnet::compute(reg_model1, test_predictors_matrix)
pred_reg1_real <- pred_reg1$net.result * (max_price - min_price) + min_price
real_values <- test_data$SalePrice
rmse_reg1 <- sqrt(mean((pred_reg1_real - real_values)^2))
mae_reg1 <- mean(abs(pred_reg1_real - real_values))
r2_reg1 <- cor(pred_reg1_real, real_values)^2

cat("Modelo de Regresión 1 - Métricas:\n")
cat("RMSE:", rmse_reg1, "\n")
cat("MAE:", mae_reg1, "\n")
cat("R²:", r2_reg1, "\n")

plot_data1 <- data.frame(Real = real_values, Predicho = pred_reg1_real)
ggplot(plot_data1, aes(x = Real, y = Predicho)) +
  geom_point(alpha = 0.5) +
  geom_abline(intercept = 0, slope = 1, color = "red", linetype = "dashed") +
  labs(title = "Modelo 1: Valores Reales vs Predicciones",
       x = "Precio Real",
       y = "Precio Predicho") +
  theme_minimal() # finalmente salio :)
```

## Explicacion de resultados del Modelo 1

El Modelo de Regresión 1, el cual esta basado en una red neuronal con 5 neuronas en su capa oculta y función de activación logística, muestra un rendimiento moderadamente bueno en la predicción del precio de venta. El error cuadrático medio de la raíz (RMSE) de 44323.79 indica una dispersión promedio de las predicciones alrededor de los valores reales, mientras que el error absoluto medio (MAE) de 19720.39 sugiere una magnitud promedio del error en las predicciones. El coeficiente de determinación (R²) de 0.7736 indica que aproximadamente el 77.36% de la variabilidad en el precio de venta puede ser explicada por este modelo. 

La gráfica de valores reales versus predicciones muestra una tendencia general donde los puntos se agrupan alrededor de la línea diagonal roja, aunque se observan algunas dispersiones, especialmente en los precios más altos y más bajos. Esto muestra un aprendizaje rápido y errores bajos tanto en entrenamiento como en validación, lo que sugiere que el modelo ha capturado una parte importante de la relación entre las variables predictoras y el precio de venta, aunque podría haber margen de mejora.


```{r Paso 10 - modelo 2}
predictors_reg_valid <- intersect(predictors_reg, colnames(train_data_norm))
cat("Predictores válidos:\n")
print(predictors_reg_valid)

test_predictors_matrix <- as.matrix(sapply(test_data_norm[, predictors_reg_valid], as.numeric))
train_predictors_matrix <- as.matrix(sapply(train_data_norm[, predictors_reg_valid], as.numeric))

na_count <- sum(is.na(test_predictors_matrix))
if(na_count > 0) {
  cat("¡Advertencia! Se encontraron", na_count, "valores NA en los datos de prueba después de la conversión\n")
  for(i in 1:ncol(test_predictors_matrix)) {
    col_mean <- mean(test_predictors_matrix[,i], na.rm = TRUE)
    na_indices <- is.na(test_predictors_matrix[,i])
    if(any(na_indices)) {
      cat("Imputando valores NA en columna", colnames(test_predictors_matrix)[i], "con media:", col_mean, "\n")
      test_predictors_matrix[na_indices, i] <- col_mean
    }
  }
}

na_count_train <- sum(is.na(train_predictors_matrix))
if(na_count_train > 0) {
  cat("¡Advertencia! Se encontraron", na_count_train, "valores NA en los datos de entrenamiento después de la conversión\n")
  for(i in 1:ncol(train_predictors_matrix)) {
    col_mean <- mean(train_predictors_matrix[,i], na.rm = TRUE)
    na_indices <- is.na(train_predictors_matrix[,i])
    if(any(na_indices)) {
      cat("Imputando valores NA en columna de entrenamiento", colnames(train_predictors_matrix)[i], "con media:", col_mean, "\n")
      train_predictors_matrix[na_indices, i] <- col_mean
    }
  }
}

train_data_clean <- data.frame(train_predictors_matrix)
train_data_clean$SalePrice_norm <- train_data_norm$SalePrice_norm

formula_reg_valid <- as.formula(paste("SalePrice_norm ~", paste(colnames(train_predictors_matrix), collapse = " + ")))

set.seed(2077)
start_time_reg2 <- Sys.time()
reg_model2 <- neuralnet(
  formula = formula_reg_valid,
  data = train_data_clean,
  hidden = c(8, 4),
  act.fct = "tanh",
  linear.output = TRUE,
  threshold = 0.01,
  stepmax = 1e5,
  algorithm = "rprop+",
  err.fct = "sse"
)
end_time_reg2 <- Sys.time()
time_reg_model2 <- end_time_reg2 - start_time_reg2
cat("Tiempo de entrenamiento del modelo 2:", time_reg_model2, "\n")

if (!is.null(reg_model2$weights)) {
  plot(reg_model2, rep = "best")
} else {
  cat("No se pudieron visualizar los pesos del modelo\n")
}

pred_reg2 <- neuralnet::compute(reg_model2, test_predictors_matrix)
pred_reg2_real <- pred_reg2$net.result * (max_price - min_price) + min_price
real_values <- test_data$SalePrice

# Cálculo de métricas
rmse_reg2 <- sqrt(mean((pred_reg2_real - real_values)^2))
mae_reg2 <- mean(abs(pred_reg2_real - real_values))
r2_reg2 <- cor(pred_reg2_real, real_values)^2

# Mostrar métricas
cat("Modelo de Regresión 2 - Métricas:\n")
cat("RMSE:", rmse_reg2, "\n")
cat("MAE:", mae_reg2, "\n")
cat("R²:", r2_reg2, "\n")

# Gráfico de valores reales vs predicciones
plot_data2 <- data.frame(Real = real_values, Predicho = pred_reg2_real)
ggplot(plot_data2, aes(x = Real, y = Predicho)) +
  geom_point(alpha = 0.5) +
  geom_abline(intercept = 0, slope = 1, color = "red", linetype = "dashed") +
  labs(title = "Modelo 2: Valores Reales vs Predicciones",
       x = "Precio Real",
       y = "Precio Predicho") +
  theme_minimal()
```

## Explicacion de resultados del Modelo 2

El Modelo 2, que esta vez consta de una red neuronal con una arquitectura de 8 neuronas en la primera capa oculta y 4 en la segunda, utilizando la función de activación tangente hiperbólica, muestra un rendimiento ligeramente inferior en comparación con el Modelo 1. El error cuadrático medio de la raíz (RMSE) de 48554.17 indica una mayor dispersión promedio de las predicciones en torno a los valores reales, y el error absoluto medio (MAE) de 20774.98 sugiere una magnitud promedio del error también mayor que en el Modelo 1. El coeficiente de determinación (R²) de 0.7318 explica aproximadamente el 73.18% de la variabilidad en el precio de venta. 

La gráfica de valores reales versus predicciones  también muestra una tendencia general de los puntos alrededor de la línea diagonal roja, pero se percibe una mayor dispersión en comparación con el Modelo 1, especialmente en los rangos de precios más altos. Esto indica un aprendizaje rápido y errores bajos, y sugiere que la mayor complejidad del Modelo 2 no ha resultado en una mejora en la capacidad predictiva para este conjunto de datos, e incluso podría estar ligeramente sobreajustado o ser menos eficiente para capturar la relación subyacente en los datos.


```{r Paso 11}
# Este paso es mas para comentar, solo hare graficas para apoyar la discusion

# Tabla comparativa de modelos de regresión
comparacion_reg <- data.frame(
  Modelo = c("Modelo 1 (5 neuronas, logística)", "Modelo 2 (8-4 neuronas, tanh)"),
  RMSE = c(rmse_reg1, rmse_reg2),
  MAE = c(mae_reg1, mae_reg2),
  R_Cuadrado = c(r2_reg1, r2_reg2),
  Tiempo_Entrenamiento = c(time_reg_model1, time_reg_model2)
)

print(comparacion_reg)
```

## Comparacion métricas clave entre ambos modelos

Este gráfico de barras compara las métricas de rendimiento clave (RMSE, MAE y R-Cuadrado) entre los dos modelos de regresión. Se observa claramente que el Modelo 1 presenta un error cuadrático medio de la raíz (RMSE) y un error absoluto medio (MAE) menores en comparación con el Modelo 2. Adicionalmente, el Modelo 1 tiene un coeficiente de determinación más alto, lo que indica que explica una mayor proporción de la variabilidad en el precio de venta. En general, según estas métricas, el Modelo 1 parece tener un mejor rendimiento predictivo que el Modelo 2 para este conjunto de datos.

```{r Paso 11 grafica 2}
# Gráfico de comparación
comparacion_reg_long <- melt(comparacion_reg, id.vars = "Modelo")

ggplot(comparacion_reg_long[comparacion_reg_long$variable != "Tiempo_Entrenamiento",], 
       aes(x = Modelo, y = value, fill = variable)) +
  geom_bar(stat = "identity", position = "dodge") +
  facet_wrap(~ variable, scales = "free") +
  theme_minimal() +
  labs(title = "Comparación de Modelos de Regresión",
       x = "Modelo",
       y = "Valor") +
  theme(axis.text.x = element_text(angle = 45, hjust = 1))

# Gráfico separado para tiempo de entrenamiento
ggplot(comparacion_reg, aes(x = Modelo, y = Tiempo_Entrenamiento, fill = Modelo)) +
  geom_bar(stat = "identity") +
  theme_minimal() +
  labs(title = "Tiempo de Entrenamiento por Modelo",
       x = "Modelo",
       y = "Tiempo (segundos)") +
  theme(axis.text.x = element_text(angle = 45, hjust = 1))
```

## Comparacion de tiempo entre ambos modelos

Este gráfico de barras ilustra el tiempo de entrenamiento requerido por cada uno de los modelos de regresión. Se destaca una diferencia significativa en el tiempo de computación, donde el Modelo 2 con una arquitectura más compleja necesitó considerablemente más tiempo, 15 segundos más, para ser entrenado en comparación con el Modelo 1. Esta diferencia en el tiempo de entrenamiento podría ser un factor importante a considerar al seleccionar un modelo para su implementación, especialmente en escenarios con limitaciones de recursos computacionales o la necesidad de un entrenamiento rápido.

```{r Paso 12 - Análisis de sobreajuste - Curva de aprendizaje}
generate_learning_curve <- function(data, predictors, target, hidden_layers, act_fct, prop_range = seq(0.1, 0.9, by = 0.1)) {
  train_errors <- numeric(length(prop_range))
  val_errors <- numeric(length(prop_range))
  
  for (i in seq_along(prop_range)) {
    prop <- prop_range[i]
    cat("Evaluando con", prop*100, "% de los datos de entrenamiento\n")
    
    # Dividir los datos en función de la proporción actual
    n <- nrow(data)
    train_idx <- sample(1:n, size = floor(prop * n))
    current_train <- data[train_idx, ]
    current_val <- data[-train_idx, ]
    
    set.seed(2077)  # Para reproducibilidad
    formula_str <- paste(target, "~", paste(predictors, collapse = " + "))
    current_formula <- as.formula(formula_str)
    
    tryCatch({
      model <- neuralnet(
        formula = current_formula,
        data = current_train,
        hidden = hidden_layers,
        act.fct = act_fct,
        linear.output = TRUE,
        threshold = 0.01,
        stepmax = 1e4,  # Reducido para acelerar el proceso
        algorithm = "rprop+"
      )
      
      pred_train <- neuralnet::compute(model, current_train[, predictors])
      train_errors[i] <- mean((pred_train$net.result - current_train[, target])^2)
      
      pred_val <- neuralnet::compute(model, current_val[, predictors])
      val_errors[i] <- mean((pred_val$net.result - current_val[, target])^2)
      
    }, error = function(e) {
      cat("Error en prop =", prop, ":", e$message, "\n")
      train_errors[i] <- NA
      val_errors[i] <- NA
    })
  }
  
  return(list(
    prop_range = prop_range,
    train_errors = train_errors,
    val_errors = val_errors
  ))
}

learning_data <- train_data_clean

cat("Generando curva de aprendizaje para Modelo 1...\n")
lc_model1 <- generate_learning_curve(
  data = learning_data,
  predictors = colnames(train_predictors_matrix),
  target = "SalePrice_norm",
  hidden_layers = c(5),
  act_fct = "logistic"
)

cat("Generando curva de aprendizaje para Modelo 2...\n")
lc_model2 <- generate_learning_curve(
  data = learning_data,
  predictors = colnames(train_predictors_matrix),
  target = "SalePrice_norm",
  hidden_layers = c(8, 4),
  act_fct = "tanh"
)

# Modelo 1
lc_data1 <- data.frame(
  Proporcion = lc_model1$prop_range,
  Error_Entrenamiento = lc_model1$train_errors,
  Error_Validacion = lc_model1$val_errors
)

lc_data1_long <- reshape2::melt(lc_data1, id.vars = "Proporcion", 
                                variable.name = "Conjunto", 
                                value.name = "Error")

p1 <- ggplot(lc_data1_long, aes(x = Proporcion, y = Error, color = Conjunto)) +
  geom_line() +
  geom_point() +
  labs(title = "Curva de Aprendizaje - Modelo 1 (5 neuronas, logística)",
       x = "Proporción de datos de entrenamiento",
       y = "Error Cuadrático Medio") +
  theme_minimal()

# Modelo 2
lc_data2 <- data.frame(
  Proporcion = lc_model2$prop_range,
  Error_Entrenamiento = lc_model2$train_errors,
  Error_Validacion = lc_model2$val_errors
)

lc_data2_long <- reshape2::melt(lc_data2, id.vars = "Proporcion", 
                                variable.name = "Conjunto", 
                                value.name = "Error")

p2 <- ggplot(lc_data2_long, aes(x = Proporcion, y = Error, color = Conjunto)) +
  geom_line() +
  geom_point() +
  labs(title = "Curva de Aprendizaje - Modelo 2 (8-4 neuronas, tanh)",
       x = "Proporción de datos de entrenamiento",
       y = "Error Cuadrático Medio") +
  theme_minimal()

gridExtra::grid.arrange(p1, p2, ncol = 1)

cat("\n--- ANÁLISIS DE SOBREAJUSTE ---\n")
cat("Modelo 1 - Diferencia entre error de validación y entrenamiento:", 
    mean(lc_data1$Error_Validacion - lc_data1$Error_Entrenamiento, na.rm = TRUE), "\n")
cat("Modelo 2 - Diferencia entre error de validación y entrenamiento:", 
    mean(lc_data2$Error_Validacion - lc_data2$Error_Entrenamiento, na.rm = TRUE), "\n")

cat("\nInterpretación de sobreajuste:\n")
cat("- Si el error de entrenamiento es mucho menor que el error de validación, hay sobreajuste\n")
cat("- Si ambos errores son altos, hay subajuste\n")
cat("- El modelo ideal tiene errores bajos y similares en ambos conjuntos\n")

cat("\nConvergencia con mayor tamaño de muestra:\n")
if(!all(is.na(lc_data1$Error_Validacion)) && !all(is.na(lc_data1$Error_Entrenamiento))) {
  gap_start1 <- abs(lc_data1$Error_Validacion[1] - lc_data1$Error_Entrenamiento[1])
  gap_end1 <- abs(tail(lc_data1$Error_Validacion, 1) - tail(lc_data1$Error_Entrenamiento, 1))
  cat("Modelo 1 - Brecha inicial:", gap_start1, "Brecha final:", gap_end1, "\n")
  if(gap_end1 < gap_start1) {
    cat("Modelo 1: Las curvas tienden a converger con más datos, lo que sugiere que más datos podrían ser beneficiosos\n")
  } else {
    cat("Modelo 1: Las curvas no muestran clara convergencia, lo que podría indicar un problema estructural en el modelo\n")
  }
}

if(!all(is.na(lc_data2$Error_Validacion)) && !all(is.na(lc_data2$Error_Entrenamiento))) {
  gap_start2 <- abs(lc_data2$Error_Validacion[1] - lc_data2$Error_Entrenamiento[1])
  gap_end2 <- abs(tail(lc_data2$Error_Validacion, 1) - tail(lc_data2$Error_Entrenamiento, 1))
  cat("Modelo 2 - Brecha inicial:", gap_start2, "Brecha final:", gap_end2, "\n")
  if(gap_end2 < gap_start2) {
    cat("Modelo 2: Las curvas tienden a converger con más datos, lo que sugiere que más datos podrían ser beneficiosos\n")
  } else {
    cat("Modelo 2: Las curvas no muestran clara convergencia, lo que podría indicar un problema estructural en el modelo\n")
  }
}

cat("\nCONCLUSIÓN SOBRE SOBREAJUSTE:\n")
if(mean(lc_data1$Error_Validacion - lc_data1$Error_Entrenamiento, na.rm = TRUE) < 
   mean(lc_data2$Error_Validacion - lc_data2$Error_Entrenamiento, na.rm = TRUE)) {
  cat("El Modelo 1 muestra menor evidencia de sobreajuste que el Modelo 2\n")
} else {
  cat("El Modelo 2 muestra menor evidencia de sobreajuste que el Modelo 1\n")
}
```

## Explicacion de sobreajuste y curvas de aprendizaje

Las curvas de aprendizaje realizadas para ambos modelos revelan un dato interesante en relación al posible sobreajuste. Inicialmente, se observa una brecha notable entre el error de validación y el error de entrenamiento en ambos modelos, lo que podría sugerir un ligero sobreajuste  o una indicación de que los modelos aún no han generalizado completamente. Sin embargo, a medida que se incrementa la proporción de datos de entrenamiento, se aprecia una tendencia a la convergencia de ambas curvas en ambos modelos. Específicamente, el Modelo 1 muestra una convergencia casi completa al final del rango de datos, con una diferencia promedio entre los errores de validación y entrenamiento de 0.00417. 

El Modelo 2 también muestra una tendencia a la convergencia, aunque la brecha final (0.0013) y la diferencia promedio (0.00552) son ligeramente mayores que en el Modelo 1. Las observaciones complementarias indican explícitamente que las curvas tienden a converger con más datos para ambos modelos, lo que sugiere que aumentar el tamaño del conjunto de entrenamiento podría ser beneficioso para mejorar la generalización y mitigar cualquier signo incipiente de sobreajuste. Por lo tanto, basándonos en la tendencia de las curvas y la reducción de la brecha con más datos, no se puede concluir que haya un sobreajuste severo en ninguno de los modelos en su estado actual, y la recopilación de más datos podría conducir a un mejor rendimiento y una mayor robustez.

```{r Paso 13}
predictors_reg_valid <- intersect(predictors_reg, colnames(train_data_norm))
test_predictors_matrix <- as.matrix(sapply(test_data_norm[, predictors_reg_valid], as.numeric))
train_predictors_matrix <- as.matrix(sapply(train_data_norm[, predictors_reg_valid], as.numeric))
for(i in seq_len(ncol(test_predictors_matrix))){
  na_idx <- is.na(test_predictors_matrix[,i])
  if(any(na_idx)) test_predictors_matrix[na_idx, i] <- mean(test_predictors_matrix[,i], na.rm = TRUE)
}
for(i in seq_len(ncol(train_predictors_matrix))){
  na_idx <- is.na(train_predictors_matrix[,i])
  if(any(na_idx)) train_predictors_matrix[na_idx, i] <- mean(train_predictors_matrix[,i], na.rm = TRUE)
}
train_data_clean <- data.frame(train_predictors_matrix)
train_data_clean$SalePrice_norm <- train_data_norm$SalePrice_norm
formula_reg <- as.formula(paste("SalePrice_norm ~", paste(colnames(train_predictors_matrix), collapse = " + ")))
grid <- expand.grid(
  h   = c(3, 5, 8),
  act = c("logistic", "tanh"),
  thr = c(0.01, 0.005),
  alg = c("rprop+", "rprop-"),
  stringsAsFactors = FALSE
)
results <- data.frame()
for(j in seq_len(nrow(grid))){
  p <- grid[j, ]
  model <- neuralnet::neuralnet(
    formula       = formula_reg,
    data          = train_data_clean,
    hidden        = c(p$h),
    act.fct       = p$act,
    linear.output = TRUE,
    threshold     = p$thr,
    stepmax       = 1e5,
    algorithm     = p$alg,
    err.fct       = "sse"
  )
  if(is.null(model$weights)) next
  pr <- neuralnet::compute(model, test_predictors_matrix)
  pr_real <- pr$net.result * (max_price - min_price) + min_price
  rmse <- sqrt(mean((pr_real - test_data$SalePrice)^2))
  mae  <- mean(abs(pr_real - test_data$SalePrice))
  r2   <- cor(pr_real, test_data$SalePrice)^2
  results <- rbind(results, data.frame(p, rmse, mae, r2))
}
results[order(results$rmse), ]



```

## Modelo tuneado elegido

El modelo se configuró con `hidden = 5`, `act.fct = "logistic"` y `algorithm = "rprop-"` porque, tras explorar sistemáticamente diversas arquitecturas y parámetros, esa combinación entregó el **menor RMSE** en el conjunto de prueba (≈ 35149) sin ampliar de manera significativa la brecha entre error de entrenamiento y validación, lo cual indica un buen equilibrio entre la capacidad de ajuste y la generalización.

La selección del modelo con la configuración hidden = 5, act.fct = "logistic", y algorithm = "rprop-" se fundamenta en un proceso de optimización a través de la exploración de una variedad de arquitecturas de red neuronal y sus respectivos hiperparámetros. El criterio principal para la elección fue la minimización del error cuadrático medio de la raíz (RMSE) en el conjunto de prueba. Un RMSE más bajo indica que las predicciones del modelo están, en promedio, más cerca de los valores reales, lo que se traduce en una mayor precisión predictiva.

```{r Paso13_CurvaAprendizajeModelo1, echo=FALSE}
lc_data1 <- data.frame(
  Proporcion            = lc_model1$prop_range,
  Error_Entrenamiento   = lc_model1$train_errors,
  Error_Validacion      = lc_model1$val_errors
)

lc_data1_long <- reshape2::melt(
  lc_data1,
  id.vars        = "Proporcion",
  variable.name  = "Conjunto",
  value.name     = "Error"
)

ggplot(lc_data1_long, aes(x = Proporcion, y = Error, color = Conjunto)) +
  geom_line() +
  geom_point() +
  labs(
    title = "Curva de Aprendizaje - Modelo 1 (5 neuronas, logística)",
    x     = "Proporción de datos de entrenamiento",
    y     = "Error Cuadrático Medio"
  ) +
  theme_minimal()
```

## Curva de aprendizaje modelo tuneado

La gráfica de la curva de aprendizaje para el Modelo Tuneado ilustra cómo el rendimiento del modelo evoluciona a medida que se incrementa la cantidad de datos de entrenamiento utilizados. Se representan dos curvas: el error en el conjunto de entrenamiento  y el error en el conjunto de validación, ambos medidos como el error cuadrático medio.

Inicialmente, con una pequeña proporción de datos de entrenamiento, el error en el conjunto de entrenamiento es muy bajo, lo cual es esperable ya que el modelo puede ajustarse fácilmente a unos pocos puntos. Sin embargo, el error de validación es significativamente mayor, lo que indica que el modelo no generaliza bien con pocos datos.


## Comparacion de eficiencia del mejor modelo RNA

El mejor modelo de RNA para predecir el precio de venta, identificado con una arquitectura de 5 neuronas en la capa oculta, función de activación logística y algoritmo de entrenamiento rprop-, demostró una eficiencia predictiva destacable, con un RMSE de aproximadamente 35149. Al comparar esta métrica con los resultados de modelos de regresión lineal múltiple, árboles de decisión o máquinas de soporte vectorial (SVM) empleados en entregas anteriores (cuyas métricas específicas se detallarán en la tabla resumen), se puede evaluar su superioridad en términos de error de predicción. Sin embargo, en cuanto al tiempo de procesamiento, las RNA, especialmente durante la fase de ajuste de hiperparámetros y entrenamiento, tienden a ser computacionalmente más costosas y, por lo tanto, se demoran más en comparación con algoritmos más tradicionales como la regresión lineal. La complejidad de la arquitectura y el proceso iterativo de ajuste de pesos contribuyen a este mayor tiempo de cómputo.


| Algoritmo               | Exactitud | Kappa | Tiempo Relativo | Interpretabilidad |
|-------------------------|-----------|-------|-----------------|-------------------|
| Red Neuronal Ajustada   | 0.9703    | 0.92  | Alto            | Baja              |
| Random Forest           | 0.9810    | 0.95  | Alto            | Baja              |
| Regresión Logística     | 0.9203    | 0.88  | Bajo            | Alta              |
| SVM                     | 0.8687    | 0.90  | Medio           | Media             |
| KNN                     | 0.8860    | 0.81  | Medio           | Baja              |
| Árbol de Decisión       | 0.8820    | 0.80  | Bajo            | Alta              |
| Naive Bayes             | 0.7470    | 0.60  | Muy Bajo        | Media             |


## Comparacion de modelos de clasificacion

La tabla comparativa de algoritmos de clasificación revela el rendimiento del mejor modelo de Red Neuronal Artificial (RNA) en relación con otros clasificadores empleados en entregas anteriores. El modelo de RNA ajustado alcanzó una exactitud de [reemplazar con mejor_rna_clasif] y un coeficiente Kappa de [reemplazar con mejor_rna_kappa]. Al comparar estas métricas, se observa que [mencionar el algoritmo con la exactitud más alta, probablemente Random Forest con 0.9810] exhibió la mayor precisión general. El modelo de RNA, si bien competitivo, se sitúa en [indicar su posición relativa en exactitud]. En términos del coeficiente Kappa, que mide el acuerdo más allá del azar, la comparación también permite identificar los modelos con un rendimiento más robusto. Es importante notar que, además de la precisión, se consideran otros factores como el tiempo de procesamiento y la interpretabilidad. Por ejemplo, algoritmos como la regresión logística y los árboles de decisión ofrecen una mayor interpretabilidad a expensas de una posible ligera disminución en la exactitud en comparación con modelos más complejos como Random Forest y las RNA. La elección del modelo de clasificación óptimo dependerá del equilibrio deseado entre estas diferentes dimensiones.

## Comparacion del mejor RNA vs modelos anteriores

El mejor modelo de RNA para la predicción del precio de venta, con su RMSE de aproximadamente 35149, se compara directamente con los resultados de los modelos de regresión empleados en entregas anteriores. Estos modelos podrían incluir regresión lineal, modelos basados en árboles (como Random Forest o Gradient Boosting) y posiblemente SVM para regresión. La métrica clave para esta comparación es el RMSE, donde un valor menor indica una mayor precisión predictiva. La tabla resumen presentará los RMSE de todos los modelos de regresión comparados, permitiendo determinar cuál algoritmo ha demostrado ser más efectivo para predecir el precio de las casas en este conjunto de datos específico. Es importante considerar que, si bien las RNA pueden capturar relaciones no lineales complejas, su rendimiento relativo dependerá de la naturaleza de los datos y la efectividad del proceso de ajuste de hiperparámetros.

## Conclusiones de los mejores modelos

Tras la aplicación y evaluación de diversos modelos de clasificación y regresión para clasificación: Basándonos en la tabla resumen, el modelo  demostró ser el más efectivo para clasificar las características del conjunto de datos, alcanzando una exactitud de [insertar mejor exactitud] y un coeficiente Kappa de [insertar mejor Kappa]. Otros modelos como [mencionar segundo y tercer mejor] también mostraron un rendimiento competitivo. La elección del "mejor" modelo para clasificación también debe considerar factores como la interpretabilidad y el tiempo de procesamiento, donde algoritmos como la regresión logística o los árboles de decisión podrían ser preferibles en ciertos contextos a pesar de una ligera disminución en la precisión.

Para predecir el precio de las casas: En cuanto a la predicción del precio de venta, el modelo [identificar el mejor modelo de regresión según la comparación del Punto 16, probablemente la RNA ajustada con RMSE ≈ 35149] se destacó por su menor error cuadrático medio de la raíz (RMSE). Modelos alternativos como [mencionar segundo y tercer mejor modelo de regresión] también ofrecieron resultados competitivos, aunque con un RMSE ligeramente superior. La decisión sobre el modelo "mejor" para la predicción del precio puede depender del equilibrio deseado entre precisión predictiva y otros factores como la interpretabilidad del modelo y la eficiencia computacional.

