---
title: "Arboles de Decision"
author: "Gustavo Cruz; Pedro Guzman"
date: "2025-03-08"
output: html_document
---
```{r Chunk para instalar paquetes}
library(ggplot2)
library(rpart)
library(rpart.plot)
library(caret)
library(randomForest)
library(dplyr)

```

```{r setup, include=FALSE}
knitr::opts_chunk$set(warning = FALSE)
```

Repositorio: https://github.com/PedroPabloGuzmanMayen/Proyecto2_MD.git

# Arbol de regresión

```{r}
training_data <- read.csv("train.csv")

#Convertir a factores
train<-training_data %>% mutate_if(is.character,as.factor)

#Dividir el data set para pruebas y entrenamieto
set.seed(245)
porciento <- 0.7
corte <- sample(nrow(train),nrow(train)*porciento)
train <- train[corte,]
test <- train[-corte,]

test_resp <- test$SalePrice


tree = rpart(SalePrice ~ ., data = train[, -1])
summary(tree)
rpart.plot(tree)

```
El resumen del árbol muestra que las vaariables de importancia son la calidad de los acabados de la casa, el vecindario en el que se ubica y el área habitable sobre el nivel del suelo. El árbol de regresión primero evalúa la calidad de los detalles, si esta es mayor que 8 evalúa de nuevo la cantidad y luego evalúa la cantidad de área habitable para asignarle un precio. Si la calidad de los acabados es menor que 8, evalúa en que vecindario se ubica la vivienda, finalmente evalua el área habitable, de nuevo el vecindario. 


# Predicciones del modelo creado

```{r prediccion modelo1}

testing_data <- test %>% select(-SalePrice)
predModelo1 <- predict(tree, newdata = testing_data)
rmseModelo1test<-RMSE(predModelo1,test_resp)
mseModelo1test<-mean((predModelo1 - test_resp)^2)
predModelo1Train <- predict(tree, newdata = train[,-1])
rmseModelo1train<-RMSE(predModelo1Train,train$SalePrice)
mseModelo1train<-mean((predModelo1Train - train$SalePrice)^2) 

mseModelo1test
mseModelo1train
```

El error medio cuadrado es `r mseModelo1test` en el conjunto de prueba, mientras que el error de entrenamiento es   `r mseModelo1train`.
Se puede notar que el error el mayor en los datos de prueba que en los de entrenamiento, esto indica un sobreajuste. 

# Modelos con varios niveles

```{r Tuneo de la profundidad}
# Crear árboles con diferentes niveles de profundidad
arbol_2 <- rpart(SalePrice ~ ., data = train, control = rpart.control(maxdepth = 2))
arbol_3 <- rpart(SalePrice ~ ., data = train, control = rpart.control(maxdepth = 3))
arbol_8 <- rpart(SalePrice ~ ., data = train, control = rpart.control(maxdepth = 8))
arbol_16 <- rpart(SalePrice ~ ., data = train, control = rpart.control(maxdepth = 16))

# Función para calcular métricas de cada modelo
evaluar_arbol <- function(modelo, nombre) {
  pred <- predict(modelo, train)
  R2 <- 1 - sum((train$SalePrice - pred)^2) / sum((train$SalePrice - mean(train$SalePrice))^2)
  RMSE <- sqrt(mean((train$SalePrice - pred)^2))
  cat(nombre, "- R2:", R2, " RMSE:", RMSE, "\n")
}

# Evaluar cada árbol
evaluar_arbol(arbol_2, "Árbol 2 Niveles")
evaluar_arbol(arbol_3, "Árbol 3 Niveles")
evaluar_arbol(arbol_8, "Árbol 8 Niveles")
evaluar_arbol(arbol_16, "Árbol 16 Niveles")
```
Se observa que a partir de los 8 niveles, el MSE y el R2 no cambian, por lo que usar 8 niveles de profunidad es adecuado. 

# Comparación

Se obtuvieron mejores resultados en este modelo pues el error medio cuadrado es menor al de la regresión lineal 


# Creación de una nueva variable

```{r Creacion Variable Respuesta}

training_data <- read.csv("train.csv")
training_data<-training_data %>% mutate_if(is.character,as.factor)

mean_price <- mean(training_data$SalePrice, na.rm = TRUE)
sd_price <- sd(training_data$SalePrice, na.rm = TRUE)

lower_limit <- median(training_data$SalePrice)  
upper_limit <- mad(training_data$SalePrice) 

training_data$Category <- ifelse(training_data$SalePrice < (lower_limit - upper_limit), "Baratas",
                           ifelse(training_data$SalePrice > (lower_limit + upper_limit), "Caras", "Medianas"))

test$Category <- ifelse(test$SalePrice < (lower_limit - upper_limit), "Baratas",
                           ifelse(test$SalePrice > (lower_limit + upper_limit), "Caras", "Medianas"))

# Convertir a factor para la clasificación
training_data$Category <- as.factor(training_data$Category)
test$Category <- as.factor(test$Category)

# Mostrar en tabla la data categoria
table(training_data$Category)

```
Se usaron estos límites pues en el análisis exploratorio de la hoja anterior se determinó que la distribución de sales price no era normal. Por lo que la mejor opción era usar la mediana y la desviación absoluta ya que estos valores dependen de la posición relativa de los datos y no de su valor absoluto. 

## Modelo con las nuevas variables. 

```{r Modelo de Regresion}
# Crear modelo de regresión con árbol de decisión

data <- training_data %>% select(-SalePrice)

modelo_arbol <- rpart(Category ~ .,  method = "class", data = data, control = rpart.control(maxdepth = 8) )


# Graficar árbol
rpart.plot(modelo_arbol, cex = 0.25, main = "Árbol de Clasificación para SalePrice")

```
## Interpretacion del Arbol

El árbol clasifica una casa en base a su precio (Alto, bajo o mediano). Para determinar eso evalua factores como la calidad de los acabados, el área habitable. La primera divisón se hace evaluando la calidad de los acabados de la casa en una escala del 1 al 10, si la calidad es mayor a 8, entonces se determinará la cantidad de área habitable y luego el vecindario en el que se ubica la vivienda,  dependiendo  de el resultado de estas evaluaciones la casa será calificada como cara o mediana. Si la calidad de los acabos es mayor a 8 se harán más evaluaciones en diferentes variables como el área habitable, el vecindario, etc para clasificar el precio de la casa. 

## Análisis de eficiencia

```{r}


predictions <- predict(modelo_arbol, newdata = test, type = "class")
conf <- confusionMatrix(predictions, test$Category)
conf

```
Se puede observar que el accuracy es de 0.88, esto indica que el modelo generado es bastante preciso ya que acertó cerca del 88% de las predicciones. Sin embargo parece tener problemas en predicir si una casa es barata pues solo acertó el 67% de las veces en esta categoría. Sin embargo es particularmente bueno identificando casas baratas y medianas pues acertó el 87% de las veces en predecir si una casa era cara y un 91% de las veces en indicar si la casa tiene un valor mediano.Los errores en las categorías de mediana y cara no son significativos pues una pequeña parte es clasificada erróneamente, sin embargo el error en la categoría de barata si puede llegar a ser significativo pues no acertó al valor correcto en al menos 3 ocasiones de cada 10. 



## Modelo de validación cruzada 

```{r Evaluacion del desempeño del arbol}
# Configurar la validación cruzada (en 10 folds)
control <- trainControl(method = "cv", number = 10)
# Entrenar el modelo usando validación cruzada
modelo_cv <- train(Category ~ . , 
                   data = data, 
                   method = "rpart",
                   trControl = control, na.action = na.pass)

# Mostrar resultados
print(modelo_cv)

# Gráfica del modelo ajustado
rpart.plot(modelo_cv$finalModel, type = 5, extra = 104, fallen.leaves = TRUE, 
           cex = 0.30, box.palette = "RdYlGn", main = "Árbol con Validación Cruzada")
```
El modelo de validación cruzada tiene similitudes con el árbol anterior pues primero determina la calidad de los acabados de la vivienda, sin embargo evalua distintas variables luego para calificar el precio de la casa. 

## Predicciones con el modelo dde validación

```{r}
new_pred <- predict(modelo_cv, newdata = test, na.action = na.pass)
new_conf <- confusionMatrix(new_pred, test$Category)
new_conf
```
Este modelo es un poco peor que el anterior pues el accuracy es de 0.82, además, ahora solamente acertó correctamente a las casas baratas en el 47% de los casos y en las casas caras en el 74% de los casos, por lo que tampoco es tan bueno como el anterior clasificando casas medianas y caras. El error en las casas baratas es bastante significativo pues en más de la mitad de los casos da un resultado equivocado

## Tuneo con varios niveles para el modelo de validación cruzada. 

```{r Seleccion y comparacion del mejor modelo con diferente profundidad}
# Evaluar diferentes profundidades del árbol, lo haremos hasta 10 de 2 en 2
profundidades <- c(2, 4, 6, 8, 10)
resultados <- data.frame(Profundidad = profundidades, R2 = numeric(length(profundidades)), RMSE = numeric(length(profundidades)))

for (i in seq_along(profundidades)) {
  modelo_temp <- rpart(SalePrice ~ ., data = training_data, control = rpart.control(maxdepth = profundidades[i]))
  predicciones <- predict(modelo_temp, training_data)
  
  SSE <- sum((training_data$SalePrice - predicciones)^2)
  SST <- sum((training_data$SalePrice - mean(training_data$SalePrice))^2)
  resultados$R2[i] <- 1 - (SSE / SST)
  resultados$RMSE[i] <- sqrt(mean((training_data$SalePrice - predicciones)^2))
}

print(resultados)

# Vamos a elegir el mejor modelo basado en R2 más alto y menor RMSE
mejor_profundidad <- resultados$Profundidad[which.max(resultados$R2)]
cat("Mejor profundidad:", mejor_profundidad, "\n")
```
Se obtuvo mejor RMSE y R" con una profundidad de 4, con las demás profundidades estos valores ni aumentan ni disminuyen por lo que se va a eligir 4 como el valor correcto de la profundidad. 
## Random forest

```{r Random Forest}
# Cargar librerías necesarias
library(randomForest)

# Función para rellenar valores faltantes
impute_missing_values <- function(df) {
  for (col in colnames(df)) {
    if (is.numeric(df[[col]])) {
      df[[col]][is.na(df[[col]])] <- median(df[[col]], na.rm = TRUE)  # Rellenar con la mediana
    } else {
      df[[col]][is.na(df[[col]])] <- names(sort(table(df[[col]]), decreasing = TRUE))[1]  # Rellenar con la moda
    }
  }
  return(df)
}

# Rellenar valores faltantes
training_data_filled <- impute_missing_values(data)
# Entrenar el modelo Random Forest
modelo_rf <- randomForest(formula = Category ~ ., data = training_data_filled)
modelo_rf
plot(modelo_rf)


```


## Predicciones del random forest

```{r}
# Predecir valores
test_new <- impute_missing_values(test)
predicciones_rf <- predict(modelo_rf, newdata = test_new, type = "class")
rf_conf <- confusionMatrix(predicciones_rf, test$Category)

rf_conf
```

Con este algoritmo se obtuvo un 0.98 de accuracy, además acierta casi el 100% de las veces en cada categoría. Esto indica que este modelo puede tener cierto overfitting pues puede estar acostumbrado a los datos de entrenamiento. 

## Comparacón de modelos

El modelo con radom forest acierta casi el 100% de las ocasiones en sus predicciones, sin embargo esto puede significar que el modelo tiene overfitting y está acostumbrado a los datos de entrenamiento, pude ser malo con nuevos datos por lo que no es una buena opción para utilizar a pesar de su alto accuracy.
El modelo de validación cruzada tiene un buen accuracy (0.82) pero falla bastante en clasificar las casas baratas, solamente acertó un 47% de las veces en dicha categoría.
El modelo de árbol de clasificación posee un alto accuracy y es bueno prediciendo los valores de cada categoría, incluso en las casas baratas. 
Los otros modelos muestran un buen coeficiente R2 en sus predicciones (más de 0.80 en casi todos), por lo que también pueden ser una buena opción.

En base a los resultados, se puede afirmar que el modelo de árbol de clasificación es el mejor, pues acierta en casi todas sus predicciones y no presenta problemas de overfitting como el modelo radom forest. 